【裁判字號】    94,重訴,10
【裁判日期】    950811
【裁判案由】    殺人等
【裁判全文】
臺灣宜蘭地方法院刑事判決              94年度重訴字第10號
公  訴  人  臺灣宜蘭地方法院檢察署檢察官
被      告  寅○○
選任辯護人  錢裕國律師
被      告  丑○○
                    （
選任辯護人  林正欣律師
被      告  辛○○
                    （
選任辯護人  柯士斌律師
被      告  甲○○
                      桃園縣中.
                    （
指定辯護人  本院公設辯護人壬○○
被      告  癸○○
選任辯護人  韓邦財律師
被      告  乙○○
指定辯護人  義務律師石吉村律師
上列被告因殺人等案件，經檢察官提起公訴（94年度偵字第2894
、3047號）及追加起訴（95年度偵緝字第42、44、57號），暨移
送併辦（95年度偵字第545號），本院判決如下：
    主  文
寅○○未指定犯人，而向該管公務員誣告犯罪，處有期徒刑肆月
；又共同私行拘禁，處有期徒刑肆年，如附表二所示之物，均沒
收之；又共同殺人，處無期徒刑，褫奪公權終身。應執行無期徒
刑，褫奪公權終身，如附表二所示之物，均沒收之。
丑○○共同私行拘禁，處有期徒刑參年陸月，如附表二所示之物
，均沒收之；又共同殺人，處無期徒刑，褫奪公權終身；又共同
損壞他人之自小客車，足以生損害於他人，處有期徒刑壹年陸月
；又共同以乘他人急迫，貸以金錢，而取得與原本顯不相當之重
利為常業，處有期徒刑壹年貳月，如附表四所示之物，均沒收之
。應執行無期徒刑，褫奪公權終身，如附表二、四所示之物，均
沒收之。
辛○○共同私行拘禁，處有期徒刑參年，如附表二所示之物，均
沒收之；又共同殺人，處無期徒刑，褫奪公權終身；又共同損壞
他人之自小客車，足以生損害於他人，處有期徒刑壹年；又共同
以乘他人急迫，貸以金錢，而取得與原本顯不相當之重利為常業
，處有期徒刑壹年，如附表四所示之物，均沒收之。應執行無期
徒刑，褫奪公權終身，如附表二、四所示之物，均沒收之。
甲○○共同私行拘禁，累犯，處有期徒刑參年貳月，如附表二所
示之物，均沒收之；又共同殺人，累犯，處無期徒刑，褫奪公權
終身；又共同損壞他人之自小客車，足以生損害於他人，累犯，
處有期徒刑壹年貳月；又共同以乘他人急迫，貸以金錢，而取得
與原本顯不相當之重利為常業，累犯，處有期徒刑陸月，如附表
四所示之物，均沒收之。應執行無期徒刑，褫奪公權終身，如附
表二、四所示之物，均沒收之。
癸○○共同私行拘禁，處有期徒刑參年，如附表二所示之物，均
沒收之；又共同殺人，處無期徒刑，褫奪公權終身；又共同損壞
他人之自小客車，足以生損害於他人，處有期徒刑壹年；又共同
以乘他人急迫，貸以金錢，而取得與原本顯不相當之重利為常業
，處有期徒刑伍月，如附表四所示之物，均沒收之。應執行無期
徒刑，褫奪公權終身，如附表二、四所示之物，均沒收之。
乙○○共同私行拘禁，處有期徒刑參年，如附表二所示之物，均
沒收之。
    事  實
一、甲○○前因竊盜案件，經臺灣桃園地方法院以90年度壢簡字
    第1016號判決判處有期徒刑二月，如易科罰金，以銀元三百
    元折算一日確定，甫於民國91年8月7日易科罰金執行完畢。
二、緣寅○○係址設台北縣三重市○○街210巷3號1樓「弘美室
    內裝修工程有限公司」（以下簡稱弘美公司）負責人，從事
    裝潢整修工程，周聖主係址設台北市松山區○○○路○段171
    號6樓之3「嘉石有限公司」、「嘉業有限公司」（以下簡稱
    嘉石公司、嘉業公司）實際負責人，經營大理石等建築石材
    買賣，雙方公司間自94年2月間起，即有業務交易往來，並
    有互開支票之行為，寅○○明知其以弘美公司名義所簽發如
    附表一所示之支票14紙，均係其交付予嘉業公司及嘉石公司
    之周聖主，並非於94年6月13日在台北市○○○路○段171號
    6樓之3遺失，惟因周聖主以嘉業公司名義開立給弘美公司之
    支票共18張，面額合計新臺幣（下同）8,099,434元全數未
    兌現，寅○○為拒絕履行附表一所示14張支票兌現票款責任
    ，竟基於未指定犯人誣告之犯意，自94年6月17日起至94年7
    月5日止附表一所載時間，於附表一所示之14張支票發票日
    屆至前，至附表一所載付款人所在地，接續填具各支票之票
    據掛失止付通知書、遺失票據申報書，由付款人轉予台北市
    票據交換所及台北市政府警察局、台北縣警察局，而向台北
    市票據交換所及有偵查犯罪職務之警察機關申報上開票據遺
    失，未指定犯人而為誣告，其後因持有附表一所示支票之執
    票人，將上開支票提示，遭以掛失止付為由退票，並受偵查
    侵占遺失物罪嫌後，始為警查悉上情。
三、事後寅○○要求周聖主出面承認侵占附表一所示之14張支票
    以脫免自身誣告刑責，然為周聖主所拒，寅○○復思及恐仍
    須負擔附表一所示14張支票票款，遂對周聖主心生不滿，乃
    於94年7月間，委由丑○○出面為其處理該票據債務問題，
    丑○○再邀約辛○○，三人共同商議欲以強押拘禁周聖主之
    方式，迫使周聖主願承擔侵占之刑責或償付前開票款，寅○○並應允事成後給付丑○○報酬100萬元。寅○○等三人商
    妥後，便推由辛○○再找甲○○、庚○○（通緝中，俟到案
    後另行審結）、癸○○、乙○○共同參與，彼等均共同基於
    私行拘禁之犯意聯絡，於94年7月26日14時許，先由寅○○
    邀約周聖主前來弘美公司再次商談上開票據債務糾紛，但仍
    為周聖主所拒，適因周聖主另須前往台北市○○○路與敦化
    北路口之「小巨蛋」工地處理他事，便由周聖主駕駛其所有
    車號Z2—7512號自小客車，載同寅○○及不知情之楊勝欽（
    已由檢察官為不起訴處分）共同前往，同時丑○○、辛○○
    則安排甲○○、庚○○、癸○○及乙○○共乘車號H7—2776
    號自用小客車，在弘美公司附近路口守候埋伏，欲俟周聖主
    返回後即將之押走，丑○○、辛○○二人則另在弘美公司之
    辦公室內等候。嗣於94年7月26日17時許，周聖主駕駛上開
    車輛載同寅○○、楊勝欽返抵弘美公司前時，楊勝欽先行下
    車，寅○○則仍在副駕駛座並未下車，此際在旁埋伏之甲○○、癸○○、庚○○與乙○○便趁機靠近該車輛並欲開啟駕
    駛座之車門，然因該車門上鎖無法打開，周聖主見狀即加速
    欲逃離，然僅行駛約10公尺許，寅○○即抽出車鑰匙，使車
    輛熄火停止，並自該副駕駛座開啟車門下車，將車鑰匙交予
    癸○○，癸○○、甲○○及乙○○隨即上車，甲○○即持扣
    案如附表二編號1所示之改造手槍（經鑑定並無殺傷力）喝
    令周聖主坐至後座，並以膠帶纏繞周聖主雙眼、以如附表2
    編號2所使之手銬拷周聖主之雙手控制其行動，再由癸○○
    駕駛該車，庚○○則另駕駛原自用小客車尾隨在後共同駛離
    現場，寅○○旋返回辦公室與丑○○、辛○○會合。癸○○
    等人駕駛上開車輛依辛○○之指示，先將周聖主押往桃園縣
    中壢市○○路桃園大圳附近某處空屋拘禁，以等候寅○○等
    人到場，嗣後寅○○、辛○○、丑○○到達該空屋，寅○○
    再度要求周聖主應允承擔侵占刑責或償付附表一所示票款，
    周聖主仍抗拒不從，寅○○、丑○○與辛○○便先行離去，
    另由甲○○、癸○○、乙○○、庚○○銜辛○○之命，共同
    將周聖主帶往桃園縣桃園市○○路96巷13號4樓之2處拘禁，
    於拘禁期間由甲○○、癸○○、乙○○、庚○○輪流加以看
    管周聖主，甲○○、癸○○及庚○○並以安眠藥餵食周聖主
    ，以控制周聖主之行動，欲以此強行拘禁之方式，令周聖主
    解決與寅○○間之債務糾紛，至94年7月28日晚間周聖主用
    餐後，乙○○始先行離去。
四、嗣於94年7月28日晚間，因周聖主遭餵食安眠藥後，出現身
    體不適之症狀，甲○○先撥打電話告知辛○○此一情況並前
    往與之會合，辛○○再聯繫丑○○稱「周聖主始終不願配合
    ，放人亦不可行，欲將周聖主殺害」，丑○○再致電詢問寅
    ○○將周聖主殺害之意見，經寅○○同意後，寅○○、丑○○、甲○○、癸○○即另行基於殺人之犯意聯絡，同日晚間
    10時許，丑○○、辛○○、甲○○三人返回桃園市○○路拘
    禁周聖主處，由癸○○將尚有模糊意識之周聖主揹下樓，再
    由癸○○駕駛周聖主之Z2—7512號自小客車，載同周聖主及
    甲○○，辛○○、丑○○則駕駛車號H7—2776號自小客車，
    一同找尋偏僻山區欲將周聖主殺害棄屍，途中丑○○、癸○○並先在桃園縣桃園市○○○路2之3號「普利大賣場」購買
    帆雨布、膠帶及大型黑色塑膠袋等物預為殺害棄屍之用，旋
    繼續前往台北縣新莊市○○路山區，並選定「廣濟幹41號」
    電線桿渺無人跡之處後，由丑○○、辛○○在旁把風，癸○○則抓住周聖主身體，由甲○○以雙手摀住尚有氣息之周聖
    主口鼻，並由甲○○與癸○○以紅白相間之塑膠袋蒙住周聖
    主頭部，再用膠帶纏繞頸部，將該紅白相間塑膠袋之開口處
    密封，且以膠帶綑綁周聖主雙手、雙腳，再用所購買之大型
    黑色塑膠袋套住周聖主之身體，再用膠帶層層密封，最後再
    以帆布包裹周聖主之身體後，將周聖主推落山谷，終造成周
    聖主因頭部遭塑膠袋及膠帶綑綁密封而窒息死亡。事後寅○○果依約給付100萬元報酬予丑○○，丑○○再將其中80萬
    元分予辛○○，辛○○則分給甲○○、癸○○各5萬元。
五、丑○○、辛○○、甲○○、癸○○殺害並丟棄周聖主後，復
    另行基於毀損之犯意聯絡，由癸○○、甲○○輪流駕駛周聖
    主所有之Z2—7512號自小客車，辛○○、丑○○則駕駛H7—
    2776號自小客車，沿北部濱海公路行駛，於94年7月29日凌
    晨4、5時許，行駛至宜蘭縣蘇澳鎮南方澳內埤漁港後，即由
    丑○○、辛○○在旁把風，甲○○、癸○○則將上開Z2—75
    12號自小客車推落入海，使該自小客車因浸水而損壞，足生
    損害該自小客車之所有人即周聖主之繼承人丁○○等人，嗣
    後丑○○、辛○○、甲○○、癸○○即共同駕駛車號H7—27
    76號自用小客車離去現場，返回桃園。
六、丑○○、辛○○、甲○○、癸○○及子○○、丙○○（以上
    二人已由本院為協商判決有罪確定）復共同基於常業重利之
    犯意聯絡，自94年8月間某日起至94年9月底止，由丑○○提
    供資金，辛○○在報紙刊登廣告，甲○○、丙○○、癸○○
    、子○○則負責交付借款本金予借款人及向借款人收取還款
    之本息。嗣丑○○、辛○○、甲○○、癸○○及子○○、丙○○等人即共同趁如附表所示之潘靖文、陳永成、戊○○及
    其他不特定人需款孔急之際，貸放金錢予潘靖文、陳永成、
    戊○○及其他不特定人後，再向各借款人收取如附表「利息
    計算方式欄」所示或其他與原本顯不相當之重利共5筆，丑
    ○○、辛○○、甲○○、癸○○及子○○、丙○○等人即侍
    此為生，以之為常業。
七、嗣因有目擊者目睹丑○○、辛○○、甲○○、癸○○在宜蘭
    縣蘇澳鎮南方澳內埤漁港之棄車行為而報警後，警方派員撈
    起Z2—7512號自小客車並採集車上跡證，再循線於94年9月2
    7日13時許，逮捕寅○○、丑○○、辛○○、甲○○、丙○○等人，且於桃園縣桃園市○○○路23巷31號9樓、桃園縣
    桃園市○○路453號7樓等地，扣得如附表二編號1所示用以
    強押周聖主之改造手槍、如附表四所示供作常業重利行為所
    用之物，復於94年9月28日凌晨，在台北縣新莊市○○路山
    區「廣濟幹41號」電線桿旁之棄屍地點尋獲周聖主之屍體，
    始查知上情。
八、案經被害人周聖主之妻丁○○訴由宜蘭縣警察局報請臺灣宜
    蘭地方法院檢察署檢察官偵查起訴及追加起訴、移送併辦。
    理  由
壹、程序（即證據能力）部分：
一、按被告以外之人於審判外之言詞或書面陳述，除法律有規
    定者外，不得作為證據，刑事訴訟法第159條第1項定有明
    文。經查：
（一）就被告寅○○而言，被告寅○○以外之人於警詢之陳述，
      屬於被告以外之人於審判外之陳述，被告寅○○並已否認
      其證據能力，則依上開法條規定，被告寅○○以外之人於
      警詢中之陳述，對於被告寅○○而言，並無證據能力。
（二）就被告丑○○而言，被告丑○○以外之人於警詢之陳述，
      屬於被告以外之人於審判外之陳述，被告丑○○並已否認
      其證據能力，則依上開法條規定，被告丑○○以外之人於
      警詢中之陳述，對於被告丑○○而言，並無證據能力。
（三）就被告辛○○而言，被告辛○○以外之人於警詢之陳述，
      屬於被告以外之人於審判外之陳述，被告辛○○並已否認
      其證據能力，則依上開法條規定，被告辛○○以外之人於
      警詢中之陳述，對於被告辛○○而言，並無證據能力。
（四）就被告甲○○而言，被告甲○○以外之人於警詢之陳述，
      屬於被告以外之人於審判外之陳述，被告甲○○並已否認
      其證據能力，則依上開法條規定，被告甲○○以外之人於
      警詢中之陳述，對於被告甲○○而言，並無證據能力。
二、按被告以外之人於審判中有所在不明而無法傳喚或傳喚不到
    之情形，其於檢察事務官、司法警察官或司法警察調查中所
    為之陳述，經證明具有可信之特別情況，且為證明犯罪事實
    之存否所必要者，得為證據，刑事訴訟法第159條之3第3款
    定有明文。查證人戊○○於警詢時所為之陳述，固屬審判外
    之傳聞證據，然證人戊○○於本院審理中傳、拘不到，現已
    所在不明，本院審酌：證人戊○○於警詢中所陳述之內容，
    與被告癸○○、辛○○、甲○○於偵查中所自白之貸放款項
    收取重利之情節大致相符，另有戊○○所開立的本票、相關
    買賣契約書、土地及建物登記謄本在卷可資佐證，足認證人
    戊○○於警詢中所為之陳述，客觀上具有較可信之特別情況
    ，同時亦為證明常業重利犯罪事實存否所必要，依上揭規定
    ，其於警詢中之證言自有證據能力，被告丑○○之辯護人辯
    以「證人戊○○於警詢之陳述，屬於被告以外之人於審判外
    之陳述，無證據能力。」云云，自不足採。
三、按被告之自白，非出於強暴、脅迫、利誘、詐欺、疲勞訊問
    、違法羈押或其他不正之方法，且與事實相符者，得為證據
    ，刑事訴訟法第156條第1項定有明文。查被告丑○○於94年
    9月28日9時許，接受宜蘭地方法院檢察署檢察官偵訊時、於
    94年9月29日1時30分許，接受本院法官訊問時，均有其委任
    之辯護人蕭伍榮律師在場，各該訊問筆錄之內容亦經被告丑
    ○○及辯護人蕭伍榮律師簽名確認，是上開二份筆錄之內容
    ，確係被告丑○○基於自由意志所為之陳述，被告丑○○此
    部分自白具有任意性，要無疑問。至於被告丑○○及其辯護
    人雖另辯以「被告丑○○於94年9月28日21時許，在宜蘭地
    方法院檢察署接受檢察官偵訊時所為之自白、於94年9月29
    日1時30分許，在宜蘭地方法院接受法官訊問時所為之自白
    ，均係因受到承辦警員之誘導所致，故上開自白均無證據能
    力。」云云，惟被告丑○○及其辯護人並未舉出證據以供本
    院調查，本院亦查無證據證明被告丑○○所為之前揭自白有
    何非出於任意性之合理懷疑存在。況且，被告丑○○在案發
    當時年齡約35歲，顯係具相當生活智識經驗之成年人，倘被
    告丑○○確無殺人等行為，衡諸常情，其定當堅詞否認，豈
    有受警員誘導，遂捏造不利於己之供述，自白犯下殺人等犯
    行之理？是被告丑○○及辯護人前揭所辯，顯非實情，自不
    足採。從而，被告丑○○於94年9月28日9時許，接受宜蘭地
    方法院檢察署檢察官偵訊時所為之自白、於94年9月29日1時
    30分許，接受本院法官訊問時所為之自白，既不違背取證程
    序，並核屬其自由意志而為陳述，自具有證據能力。
四、另被告辛○○及其辯護人柯士斌律師雖辯稱「被告辛○○於
    94年9月29日3時9分許，接受宜蘭地方法院法官訊問時所陳
    述之內容，與該日訊問筆錄上之記載不符，故上開筆錄所記
    載之內容，並無證據能力。」云云，然查，經勘驗被告辛○○於94年9月29日3時9分許，在本院接受法官訊問時之法庭
    錄音內容，可知本院法官於94年9月29日3時9分許，訊問被
    告辛○○後，本院書記官所製作之筆錄內容，均與被告辛○○當日所陳述之內容相符，此有上開訊問筆錄及勘驗筆錄在
    卷可稽【見本院94年度聲羈字第66號卷第24至28頁。94年度
    重訴字第10號卷（下稱本案卷）三第103至112頁】，是被告
    辛○○及辯護人前揭所辯，並不足採。故被告辛○○於94年
    9月29日3時9分許，接受本院法官訊問時所為之自白及該日
    訊問筆錄記載之內容，既不違背取證程序，並核屬其自由意
    志而為陳述，自具有證據能力。
貳、認定犯罪事實所憑之證據：
甲、犯罪事實欄二（即誣告）部分：
    訊據被告寅○○對於此部分犯罪事實坦承不諱（見本案卷一
    第205頁、本案卷四第157頁），且有如附表一所示支票之支
    票影本、退票理由單、遺失票據申請書、票據掛失止付通知
    書、掛失止付票據提示人資料查報表各1件及弘美公司基本
    資料查詢單、裝修工程合約各1件在卷可稽。依此，堪信被
    告寅○○上開自白確與事實相符，此部分事證已臻明確，被
    告寅○○未指定犯人誣告之犯行堪予認定，應依法論科。
乙、犯罪事實欄三（即妨害自由）部分：
一、被告寅○○部分：
    訊據被告寅○○矢口否認涉有妨害自由之犯行，辯稱「我只
    是將與周聖主間票據債務問題之大概情形告訴丑○○與辛○○，但我並未正式委託辛○○處理，94年7月26日我事先並
    不知道辛○○等人會來弘美公司，當天搭周聖主的車回到弘
    美公司樓下時，看到三、四個人衝過來敲車窗玻璃，我很害
    怕，才打開周聖主已上鎖的車門下車，我並沒有拔下車鑰匙
    交給癸○○，事後也沒有到中壢的空屋見周聖主，他們押走
    周聖主，將周聖主到帶中壢空屋、秀山路公寓的事，我事先
    並不知情，也沒有參與，是因為警察誘導我才會承認有參與
    妨害自由之行為。」云云，然查：
（一）被告寅○○於94年10月4日檢察官偵訊時已自白「因為周
      聖主開給我的票跳票，所以我不想讓開給他的14張支票兌
      現，就去報遺失。後來我經由丑○○之介紹認識辛○○後
      ，便委託辛○○幫我討回周聖主欠我的錢。94年7月26日
      當天下午3點多，我與周聖主一起去台北市小巨蛋的工地
      巡視，之後我們就一起回到我三重弘美公司，後來甲○○
      等人就把周聖主押走。當天我與周聖主先約在三重弘美公
      司見面，我就告知丑○○說周聖主今天會出現，我也知道
      丑○○會帶人過來，且若我談不攏，丑○○會以暴力脅迫
      周聖主，事後在弘美公司我與周聖主沒有談攏，當時丑○○也在場，之後我與周聖主一起開車去小巨蛋，後來回到
      弘美公司後，癸○○他們就上車後將周聖主押走。他們將
      周聖主押到中壢的工寮時，我有去該工寮，我看見周聖主
      被膠帶綁住眼睛，我有跟周聖主談票據的事，而因為我將
      開給他的票到警察局申報遺失，我也要他出來承認侵占遺
      失物。當初丑○○說要以暴力方式解決我沒有同意，也沒
      有拒絕，之後周聖主被帶到秀山路的公寓時我也知道，丑
      ○○說他會處理好。所以我承認此部分犯刑法第302條私
      行拘禁或其他非法方法剝奪他人行動自由罪。」等情不諱
      （見宜蘭地檢署94年度偵字第2894號卷第249、250頁）。
（二）證人丑○○於94年9月28日檢察官偵訊時亦結證「寅○○
      告訴我有一位廠商吞掉他七、八百萬元，我說我認識綽號
      小黑（辛○○）應該可以幫忙處理，好像寅○○與周先生
      （周聖主）有換票的交易，結果周先生不還他票，鄭先生
      想約周聖主出來談，小黑是黑道的，我有介紹寅○○認識
      ，討論時我也有在旁邊，他們想約周先生到三重（弘美）
      公司談，原本計畫是如果談不好，小黑他們就出來對周先
      生形成恐懼的感覺。談到後來周先生要去一個地方收款後
      再回來，寅○○就跟他一起去，我、小黑、大頭（甲○○
      ）、巴吉仔（癸○○）及另外一個人在原處等，之後寅○○與周聖主回到（弘美）公司門口後，就由小黑、大頭、
      巴吉仔及另外一個人將周聖主押走，帶到中壢的一處工寮
      ，後來寅○○也到場，想跟周聖主談，結果沒有談成，就
      交由辛○○處理，我及寅○○就離開。當初把周聖主帶走
      時，寅○○知道，周聖主他被膠布綁著手及眼睛，寅○○
      到時也有看到，他沒有要求我們把膠布解開。後來辛○○
      、癸○○、甲○○將周聖主帶往桃園市○○路我管理的四
      樓公寓，平常是甲○○、癸○○等人看管周聖主，他們帶
      去的隔天我有去看過周聖主，周聖主的手有被布條綁著，
      眼睛是用布及膠布綁著，我沒有交代他們餵周聖主吃安眠
      藥，是辛○○告訴我有餵周聖主吃安眠藥，我就說『喔』
      ，表示我知道了，我只有問周聖主他跟鄭董的事要不要好
      好處理，周聖主說他沒有錢，然後我就回家了。」等語綦
      詳（見宜蘭地檢署94年度偵字第2894號卷第55至57頁）。
（三）證人辛○○亦於94年9月28日、94年12月6日檢察官偵訊時
      結證「94年7月間丑○○告訴我有債務要收，計畫帶走周
      聖主處理他與寅○○間的票據問題，參與計畫的人有寅○○、丑○○及我。丑○○告訴我94年7月26日到三重押周
      聖主，當時除了我還有癸○○、甲○○、乙○○、庚○○
      ，我們在三重寅○○弘美公司附近守候，周聖主與鄭董一
      起回來，我們看到周聖主就衝過去，將周聖主押上車，鄭
      董有看到我們押周聖主，一開始將周聖主帶到中壢一處空
      屋，地點是我找的，在該處的人有我、丑○○、癸○○、
      甲○○、乙○○、庚○○，後來寅○○也有到場，但周聖
      主一直沒有同意寅○○的條件，我就告訴癸○○將周聖主
      帶去桃園秀山路處，寅○○、丑○○及我就先離開。」等
      語明確（見宜蘭地檢署94年度相字第321號卷第3、4頁，
      同署94年度偵字第2894號卷第365頁）。
（四）證人甲○○則於94年9月28日、94年10月4日檢察官偵訊及
      95年5月26日本院審理時分別結證「94年7月26癸○○告訴
      我老大辛○○叫我們去處理事情，癸○○開車載我、乙○○、庚○○共同前往桃園市○○路丑○○的公司，然後由
      楊董、辛○○，癸○○他們在商量事情，接下來丑○○開
      車載辛○○，我、癸○○、乙○○、庚○○開另一部車跟
      在後面，一起到三重寅○○的公司，到達後丑○○先進去
      寅○○的公司，辛○○及我們其他人在公司附近的小吃店
      等，之後我看到丑○○走出來，要辛○○進去，我與其他
      人則在小吃店繼續等，在小吃店的有我、乙○○、癸○○
      、庚○○。辛○○說等一下寅○○會和周聖主一起回來，
      後來我們就看到他們二人開周聖主的車回來，我們就靠近
      開周聖主駕駛座的車門，但他鎖住打不開，並加速往前行
      駛，不到十公尺左右，就被副駕駛座的寅○○將車鑰匙拔
      掉，車子就熄火，寅○○就比手勢要我們過去，並將副駕
      駛座的車門打開下車，不記得是癸○○或乙○○先上車，
      並幫我開門，我上車後，庚○○另外開一台車在後面跟著
      ，我們就把他載到秀山路的一間房子四樓。我和癸○○、
      乙○○、庚○○負責看管他，每天都餵他吃安眠藥並用手
      銬將他雙手銬住。」（見宜蘭地檢署94年度相字第321號
      卷第5頁，同署94年度偵字第2894號卷第95、96、248頁）
      、「我在車上有拿一支槍押周聖主，就是卷九（即宜蘭地
      檢署94年度偵字第3047號卷）第109頁槍彈鑑定書上所載
      槍枝管制編號0000000000的那把扣案銀色手槍，也有用手
      銬銬住周聖主的手。」等語甚詳（見本院卷三第114、120
      、121頁）。
（五）證人癸○○於95年2月7日檢察官偵訊時亦結證「94年7月2
      6日辛○○找我處理寅○○與周聖主間的債務，辛○○說
      要把周聖主押走，並告訴我時間、地點，94年7月26日下
      午，由我、甲○○、乙○○、庚○○在三重寅○○的公司
      附近等周聖主回來，之後看到周聖主開車載寅○○回來，
      我們就靠近，一開始周聖主還想加油門離開，寅○○就將
      車鑰匙拔下來，並開門讓我們上車。上車後由我開車，甲○○將周聖主拖到後座，並由甲○○或乙○○將周聖主上
      手銬，庚○○駕駛另一台車跟在後面，我們就開車將周聖
      主載到辛○○事先告訴我的中壢某一處空屋。之後丑○○
      、辛○○、寅○○就到場與周聖主談票據債務的事，後來
      並未談成，丑○○就要我、甲○○、庚○○、乙○○再將
      周聖主載到桃園市○○路一處四樓的公寓，由庚○○、乙○○、甲○○及我輪流在該處看管周聖主，並以毛巾摀住
      周聖主的眼睛，以手銬、毛巾綁住周聖主的雙手，辛○○
      還交待我們灌周聖主吃安眠藥，不要讓周聖主太清醒。」
      等語甚明（見宜蘭地檢署95年度偵緝字第44號卷第33之1
      頁）。
（六）證人乙○○復於95年2月18日檢察官偵訊時結證「一開始
      是辛○○叫我去綁周聖主，他說周聖主欠我們另外一個『
      董仔』錢，所以要將周聖主押到一個空屋，埋伏等候的時
      間、地點是辛○○跟癸○○講，我就跟癸○○、甲○○、
      庚○○一起綁走周聖主，我、甲○○、癸○○上周聖主的
      車，並由癸○○開車，周聖主坐在後座，甲○○以膠布矇
      住周聖主的雙眼並以手銬銬他雙手，我們將周聖主他載到
      中壢某空屋，後來辛○○、丑○○及另一個人也到達該處
      ，由丑○○跟周聖主談話。後來我、癸○○、甲○○及庚○○帶周聖主到桃園秀山路一棟公寓，由我、癸○○、庚○○輪流看管2、3天，期間周聖主都被我們矇上眼睛及上
      手銬，我也有看到癸○○、庚○○拿白色的藥丸餵周聖主
      二、三次，每次餵二顆。」等語甚詳（見宜蘭地檢署95年
      度偵緝字第44號卷第17至19頁）。
（七）經核前舉被告寅○○之自白與上列證人丑○○、辛○○、
      甲○○、癸○○、乙○○之證詞均相符合。此外，復有現
      場模擬指認相片17張、內政部警政署刑事警察局94年11月
      15日刑鑑字第0940154119號槍彈鑑定書在卷可稽，並有如
      附表二編號1所示之改造手槍扣案可資佐證。是上開五位
      證人之證詞應屬可採，前揭被告寅○○之自白顯與事實相
      符。從而，被告寅○○與共犯丑○○、辛○○、癸○○、
      甲○○、庚○○、乙○○等人，基於私行拘禁之犯意聯絡
      ，由癸○○、甲○○、庚○○、乙○○下手將周聖主強行
      押走拘禁之犯罪事實（即犯罪事實欄三所載之私行拘禁犯
      行），已堪認定。
（八）至於被告寅○○及證人丑○○、辛○○、甲○○、癸○○
      、乙○○事後均翻異前詞，被告寅○○以前揭情詞置辯，
      證人丑○○改稱「寅○○並沒有委託我處理其與周聖主間
      之債務問題，94年7月26日寅○○載我到中壢空屋時，只
      見到辛○○，我取回車後就離開。」云云，證人辛○○改
      稱「寅○○並沒有委託我處理其與周聖主間之債務問題，
      94年7月26日是要去問寅○○是否要委任我處理，我要去
      之前並沒有與寅○○約好，在中壢之空屋寅○○也沒有與
      周聖主交談。」云云、證人甲○○改稱「我並沒有看見寅
      ○○拔下周聖主之車鑰匙交給癸○○」、證人癸○○改稱
      「是因為我叫寅○○下車時，態度很壞，寅○○害怕才打
      開車門下車，我上車後才拔下車鑰匙，在中壢空屋處，寅
      ○○並沒有與周聖主接觸」云云、證人乙○○改稱「沒有
      看到丑○○與另一個人到中壢的空屋」云云，然查：苟非
      被告寅○○委託丑○○等人處理周聖主間之債務問題，丑
      ○○等人豈有無故自行介入，並實施強押周聖主之犯罪行
      為之理。其次，若非被告寅○○先將周聖主於94年7月26
      日下午將至弘美公司一事，通知丑○○等人，丑○○等人
      豈能預先知道於該時段帶人至弘美公司樓下埋伏，並等候
      於周聖主與寅○○回到弘美公司時，押走周聖主。再者，
      於癸○○、甲○○等人，蜂擁至周聖主之車旁，並敲車窗
      玻璃攔車時，與周聖主同車之寅○○苟非已事先知悉癸○○等人之目標僅係周聖主一人，其豈有自行打開已上鎖之
      車門下車，讓自己身陷險境之理。況且，被告寅○○於審
      理中並未提出刑求之抗辯，堪信前揭所舉之自白係出於其
      自由意志所為之陳述，雖被告寅○○事後改稱係遭警員誘
      導方為上開自白，然私行拘禁罪之罪責頗重，苟非確有其
      事，被告寅○○豈有受誘導而承認犯行之理。另證人丑○○、辛○○、甲○○、癸○○、乙○○於審理中亦均未提
      出刑求之抗辯，堪信前揭一（一）至（五）所舉之證詞均
      係出於渠等自由意志所為之陳述，且苟非確有其事，證人
      丑○○、辛○○、甲○○、癸○○、乙○○豈有承認私行
      拘禁犯行，並藉此誣陷被告寅○○之理。因此，被告寅○○及證人丑○○、辛○○、甲○○、癸○○、乙○○上開
      承認私行拘禁犯行之供述，應屬可採，渠等翻異前詞所為
      之前揭辯解與證詞，無非分屬卸責諉過、迴護之詞，均不
      足採。
（九）綜上所述，此部分事證已臻明確，被告寅○○私行拘禁之
      犯行堪予認定，應依法論科。
二、被告丑○○部分：
    訊據被告丑○○矢口否認涉有妨害自由之犯行，辯稱「寅○○並沒有委託我處理其與周聖主間之債務糾紛，我也沒有叫
    辛○○等人押走周聖主，94年7月26日當天我是到弘美公司
    找副總陳文志談合建事宜，當天下午到中壢的空屋時，我只
    見到辛○○，我向辛○○拿回我的車子後就離開，我並沒有
    看見周聖主，也沒有參與妨害自由之犯行」云云，然查：
（一）被告丑○○於94年9月28日檢察官偵訊及本院94年9月29日
      訊問時已自白「寅○○告訴我有一位廠商吞掉他七、八百
      萬元，我說我認識綽號小黑（辛○○）應該可以幫忙處理
      ，好像寅○○與周先生（周聖主）有換票的交易，結果周
      先生不還他票，鄭先生想約周聖主出來談，小黑是黑道的
      ，我有介紹寅○○認識，討論時我也有在旁邊，他們想約
      周先生到三重（弘美）公司談，原本計畫是如果談不好，
      小黑他們就出來對周先生形成恐懼的感覺。談到後來周先
      生要去一個地方收款後再回來，寅○○就跟他一起去，我
      、小黑、大頭（甲○○）、巴吉仔（癸○○）及另外一個
      人在原處等，之後寅○○與周聖主回到（弘美）公司門口
      後，就由小黑、大頭、巴吉仔及另外一個人將周聖主押走
      ，帶到中壢的一處工寮，後來寅○○也到場，想跟周聖主
      談，結果沒有談成，就交由辛○○處理，我及寅○○就離
      開。當初把周聖主帶走時，寅○○知道，周聖主他被膠布
      綁著手及眼睛，寅○○到時也有看到，他沒有要求我們把
      膠布解開。後來辛○○、癸○○、甲○○將周聖主帶往桃
      園市○○路我管理的四樓公寓，平常是甲○○、癸○○等
      人看管周聖主，他們帶去的隔天我有去看過周聖主，周聖
      主的手有被布條綁著，眼睛是用布及膠布綁著，我沒有交
      代他們餵周聖主吃安眠藥，是辛○○告訴我有餵周聖主吃
      安眠藥，我就說『喔』，表示我知道了，我只有問周聖主
      他跟鄭董的事要不要好好處理，周聖主說他沒有錢，然後
      我就回家了。所以妨害自由的部分我承認。」等情不諱（
      見宜蘭地檢署94年度偵字第2894號卷第55至57頁、本院94
      年度聲羈字第66號卷第21頁）。
（二）證人寅○○亦於94年10月4日檢察官偵訊時結證「因為周
      聖主開給我的票跳票，所以我不想讓開給他的14張支票兌
      現，就去報遺失。後來我經由丑○○之介紹認識辛○○後
      ，便委託辛○○幫我討回周聖主欠我的錢。94年7月26日
      當天下午3點多，我與周聖主一起去台北市小巨蛋的工地
      巡視，之後我們就一起回到我三重弘美公司，後來甲○○
      等人就把周聖主押走。當天我與周聖主先約在三重弘美公
      司見面，我就告知丑○○說周聖主今天會出現，我也知道
      丑○○會帶人過來，且若我談不攏，丑○○會以暴力脅迫
      周聖主，事後在弘美公司我與周聖主沒有談攏，當時丑○○也在場，之後我與周聖主一起開車去小巨蛋，後來回到
      弘美公司後，癸○○他們就上車後將周聖主押走。他們將
      周聖主押到中壢的工寮時，我有去該工寮，我看見周聖主
      被膠帶綁住眼睛，我有跟周聖主談票據的事，而因為我將
      開給他的票到警察局申報遺失，我也要他出來承認侵占遺
      失物。當初丑○○說要以暴力方式解決我沒有同意，也沒
      有拒絕，之後周聖主被帶到秀山路的公寓時我也知道，丑
      ○○說他會處理好。」等情綦詳（見宜蘭地檢署94年度偵
      字第2894號卷第249、250頁）。
（三）經核前舉被告丑○○之自白及證人寅○○之證詞，均與前
      揭一（二）至（五）所列證人辛○○、甲○○、癸○○、
      乙○○之證詞，均相符合。此外，復有現場模擬指認相片
      17張、內政部警政署刑事警察局94年11月15日刑鑑字第09
      40154119號槍彈鑑定書在卷可稽，並有如附表二編號1所
      示之改造手槍扣案可資佐證。是上開五位證人之證詞應屬
      可採，前揭被告丑○○之自白顯與事實相符。從而，被告
      丑○○與共犯寅○○、辛○○、癸○○、甲○○、庚○○
      、乙○○等人，基於私行拘禁之犯意聯絡，由癸○○、甲○○、庚○○、乙○○下手將周聖主強行押走拘禁之犯罪
      事實（即犯罪事實欄三所載之私行拘禁犯行），已堪認定
      。
（四）至於被告丑○○及證人寅○○、辛○○、甲○○、癸○○
      、乙○○事後均翻異前詞，被告丑○○以前揭情詞置辯，
      證人寅○○亦改稱「我並沒有委託丑○○處理與周聖主間
      之債務問題，94年7月26日載丑○○到中壢時，只見到辛○○，是警察誘導我咬丑○○」云云，證人辛○○則改稱
      「丑○○並沒有叫我處理寅○○與周聖主間之債務糾紛，
      我並沒有告訴丑○○要押人的事，丑○○到中壢找我拿車
      時，並沒有見到周聖主，丑○○事後知道我把周聖主帶到
      秀山路公寓時，丑○○也反對我把周聖主帶到秀山路公寓
      」、證人甲○○改稱「94年7月26日押人當天並沒有看見
      丑○○」云云、證人癸○○改稱「丑○○到中壢來向辛○○拿車，丑○○並沒有進入空屋與周聖主交談，也不知道
      我們將周聖主押到秀山路的房子」云云、證人乙○○改稱
      「沒有看到丑○○與另一個人到中壢的空屋」云云，然
      被告丑○○及證人寅○○、辛○○、甲○○、癸○○、乙○○等人所為承認私行拘禁犯行之自白與證詞，既均係出
      於渠等自由意志所為之陳述，且私行拘禁罪之罪責頗重，
      苟非確有其事，渠等豈有承認犯行之理。因此，被告丑○○及證人寅○○、辛○○、甲○○、癸○○、乙○○上開
      承認私行拘禁犯行之供述，應屬可採，渠等翻異前詞所為
      之前揭辯解與證詞，無非分屬卸責諉過、迴護之詞，均不
      足採。
（五）至於證人陳文志雖證稱「被告丑○○曾於94年7月26日前
      後至弘美公司與伊談合建事宜」等語，然由上開證詞，並
      不能推翻本院前所認定「被告丑○○與寅○○、辛○○、
      癸○○、甲○○、庚○○、乙○○等人，基於犯意之聯絡
      ，由癸○○、甲○○、庚○○、乙○○下手將周聖主強行
      押走拘禁」之事實，故證人陳文志之證言，並不足據以認
      定對於被告丑○○有利之事實，併此敘明。
（六）綜上所述，此部分事證已臻明確，被告丑○○之私行拘禁
      犯行堪予認定，應依法論科。
三、被告辛○○部分：
    訊據被告辛○○除否認「自始即指揮癸○○、甲○○、庚○○、乙○○押走周聖主」乙情外，對於此部分之其餘犯罪事
    實均坦承不諱（見本案卷一第30、176頁，本案卷四第160
    頁），核與前揭一、二所舉證人寅○○、丑○○、甲○○、
    癸○○、乙○○結證之情節相符。此外，復有現場模擬指認
    相片17張、內政部警政署刑事警察局94年11月15日刑鑑字第
    0940154119號槍彈鑑定書在卷可稽，並有如附表二編號1所
    示之改造手槍扣案可資佐證。依此，堪信被告辛○○上開自
    白確與事實相符。至於被告辛○○雖否認有自始即指揮癸○○、甲○○、庚○○、乙○○押走周聖主之犯行，並辯稱「
    一開始我只是要癸○○、甲○○、庚○○、乙○○攔下周聖
    主談債務的問題，並沒有指示他們將周聖主押走，是他們押
    走周聖主後，打電話給我，我才叫他們將周聖主帶到中壢的
    空屋。」云云，然查：被告辛○○於94年9月28日、94年12
    月6日檢察官偵訊及本院94年9月29日訊問時已自白「94年7
    月間丑○○告訴我有債務要收，計畫帶走周聖主處理他與寅
    ○○間的票據問題，參與計畫的人有寅○○、丑○○及我。
    丑○○告訴我94年7月26日到三重押周聖主，當時除了我還
    有癸○○、甲○○、乙○○、庚○○，我們在三重寅○○弘
    美公司附近守候，周聖主與鄭董一起回來，我們看到周聖主
    就衝過去，將周聖主押上車。」等語明確（見宜蘭地檢署94
    年度相字第321號卷第3、4頁，同署94年度偵字第2894號卷
    第365頁、本院94年度聲羈字第66號卷第25頁），核與前揭
    證人寅○○、丑○○、甲○○、癸○○、乙○○證述之情節
    相符。依此，堪認被告辛○○於94年7月26日確自始即指揮
    癸○○、甲○○、庚○○、乙○○押走周聖主，故被告辛○○事後翻異前詞，空言否認有自始指揮癸○○等人押走周聖
    主之犯行，所辯顯屬卸責之詞，自不足採信。綜上所述，此
    部分事證已臻明確，被告辛○○私行拘禁之犯行堪予認定，
    應依法論科。
四、被告甲○○部分：
    訊據被告甲○○對於此部分犯罪事實坦承不諱（見本案卷一
    第34、159頁，本案卷三第114、120、121頁，本案卷四第16
    2頁，宜蘭地檢署94年度偵字第2894號卷第95、96、248頁）
    ，核與前揭一、二所舉證人寅○○、丑○○、辛○○、癸○○、乙○○結證之情節相符。此外，復有現場模擬指認相片
    17張、內政部警政署刑事警察局94年11月15日刑鑑字第0940
    154119號槍彈鑑定書在卷可稽，並有如附表二編號1所示之
    改造手槍扣案可資佐證。依此，堪信被告甲○○上開自白確
    與事實相符，此部分事證已臻明確，被告甲○○私行拘禁之
    犯行堪予認定，應依法論科。
五、被告癸○○部分：
    訊據被告癸○○對於此部分犯罪事實坦承不諱（見本案卷二
    第17、157頁，本案卷四第165頁），核與前揭一、二所舉證
    人寅○○、丑○○、辛○○、甲○○、乙○○結證之情節相
    符。此外，復有現場模擬指認相片17張、內政部警政署刑事
    警察局94年11月15日刑鑑字第0940154119號槍彈鑑定書在卷
    可稽，並有如附表二編號1所示之改造手槍扣案可資佐證。
    依此，堪信被告癸○○上開自白確與事實相符，此部分事證
    已臻明確，被告癸○○之私行拘禁犯行堪予認定，應依法論
    科。
六、被告乙○○部分：
    訊據被告乙○○對於此部分犯罪事實坦承不諱（見本案卷二
    第142、235頁，本案卷四第165頁），核與前揭一、二所舉
    證人寅○○、丑○○、辛○○、甲○○、癸○○結證之情節
    相符，此外，復有現場模擬指認相片17張、內政部警政署刑
    事警察局94年11月15日刑鑑字第0940154119號槍彈鑑定書在
    卷可稽，並有如附表二編號1所示之改造手槍扣案可資佐證
    。依此，堪信被告乙○○上開自白確與事實相符，此部分事
    證已臻明確，被告乙○○之私行拘禁犯行堪予認定，應依法
    論科。
丙、犯罪事實欄四（即殺人）部分：
一、被告寅○○部分：
    訊據被告寅○○固不否認「門號0000000000、0000000000、
    0000000000、02—00000000號電話為伊所使用」之事實（見
    本院卷一第208頁），惟矢口否認有殺人之犯行，辯稱「我
    不知道甲○○他們把周聖主帶到秀山路，也不知道他們有餵
    周聖主吃安眠藥，94年7月28日晚上丑○○並沒有打電話詢
    問我說要把周聖主殺害，我也沒有指示他們要把周聖主殺害
    ，當天晚上我打給丑○○的電話通話時間只有21秒，是進入
    語音信箱，丑○○並沒有接聽。後來辛○○他們把周聖主從
    秀山路帶到廣濟幹41號電線桿附近，用塑膠袋、帆布袋、膠
    帶包裹周聖主後丟棄的事，我事先不知道，也沒有參與。事
    後是因為生意上往來而與甲○○等人吃飯，所交給丑○○之
    100萬元是要買房子用的，都與周聖主的事無關。我開給周
    聖主的票據，已經被提示，周聖主欠我600多萬元已經拿不
    回來了，我怎麼可能再花100萬元請人把周聖主殺了，我並
    沒有殺人的動機。」云云，然查：
（一）證人丑○○已於94年9月28日檢察官偵訊時結證「在丟棄
      車輛的前一天，我們已經計畫要把周聖主殺掉，小黑（辛○○）打電話跟我說周先生（周聖主）都不配合，所以要
      處理他，我就打電話給寅○○說『小黑說周聖主都不配合
      ，要把他處理掉』，寅○○就說『好』。我、小黑、大頭
      （甲○○）、巴吉仔（癸○○）就將周聖主帶到林口山區
      ，大頭先用手嗚住周聖主的鼻子，再與巴吉仔用膠布綁周
      聖主的頭，最後再用帆布包起來，丟下去山下，我在旁邊
      把風，辛○○也在旁邊。」等語甚詳（見宜蘭地檢署94年
      度偵字第2894號卷第58頁）。
（二）證人甲○○亦於94年9月28日、94年10月4日檢察官偵訊時
      結證「94年7月28日晚上癸○○把周聖主扶下來，並要我
      過去幫忙扶，我記得被害人當時說他想睡覺，上車後我們
      就將他載到林口，到林口的山區時周聖主還有一點微的心
      跳，我就用雙手壓他的胸口，後來癸○○則在外面鋪帆布
      ，我用耳靠近聽，他還有一點心跳，癸○○說沒有關係，
      把他抬下來，癸○○拿塑膠袋套住周聖主的頭並綁上膠帶
      ，我則用膠帶綁周聖主的腳，我後來也有幫綁頭部及脖子
      的膠帶，我與癸○○共同將周聖主抱起來往山下丟，辛○○及丑○○則全程在旁邊看。我曾問癸○○，東西怎麼來
      的，他說是他與丑○○去桃園龜山的大賣場買的。我們把
      屍體丟棄後有再與寅○○連絡，棄屍後約二、三天，寅○○又在富華酒店開二間包廂，我與庚○○同一間，寅○○
      、丑○○、辛○○同在另一間包廂，癸○○則二間跑，寅
      ○○有來跟我們敬酒，還說辛苦了，謝謝我們幫他處理事
      情。」等語綦詳（宜蘭地檢署94年度偵字第2894號卷第96
      、249頁）。
（三）證人辛○○於94年9月28日、94年12月6日檢察官偵訊時亦
      結證「從桃園秀山路是由我、癸○○、甲○○及丑○○四
      人共同將周聖主帶走，癸○○開車載甲○○及周聖主，我
      與丑○○開另一部車，途中經過林口的賣場，癸○○先進
      去買塑膠袋與膠布，但好像沒有錢，又出來找丑○○一起
      進去。之後由癸○○開車載甲○○及周聖主帶路，我與丑
      ○○開另一部車跟在後面，後來癸○○、甲○○將周聖主
      以膠帶及帆布綑綁，我與丑○○在旁邊將帆布袋打開。後
      來丑○○說會照鄭董談的索取100萬元，在周聖主死後好
      幾天丑○○有拿給我80萬元，我分給癸○○、甲○○各5
      萬元，其他做公用基金，這筆錢就是處理死者的事才給我
      的。」等語甚明（見宜蘭地檢署94年度相字第321號卷第3
      、4頁，同署94年度偵字第2894號卷第365、366頁）。
（四）證人癸○○復於95年2月7日檢察官偵訊時結證「在山區時
      我、甲○○、丑○○、辛○○四人都有動手先用垃圾袋套
      住周聖主的頭跟腳，然後再用膠帶綁起來，最後再用帆布
      包起來由我與甲○○將周聖主丟下山，依照當時情形，我
      有想過，若周聖主尚未斷氣，我們以此方式綑綁他，會讓
      他窒息死亡，但我是小弟，聽人辦事，是丑○○說要把周
      聖主包起來，所以我們才一起動手。」等語甚明（見宜蘭
      地檢署95年度偵緝字第44號卷第34頁）。
（五）被告寅○○於94年10月4日檢察官偵訊時已自白「我曾經
      在桃園市○○路丑○○的公司交付現金100萬元給丑○○
      ，因為丑○○說周聖主的事情處理好了。」等情明確（見
      宜蘭地檢署94年度偵字第2894號卷第249頁）。
（六）經核上列證人丑○○、辛○○、甲○○、癸○○之證詞與
      被告寅○○之自白均相一致。佐以被告寅○○及證人丑○○，於證人丑○○等人丟棄周聖主身體及車輛前後確有互
      相通聯之紀錄，其中被告寅○○於94年7月28日晚間23時4
      3分許，以0000000000號行動電話撥打丑○○使用之00000
      00000號行動電話，與丑○○通話、證人丑○○復於94年7
      月29日8時37分許，以0000000000號行動電話撥打寅○○
      使用之0000000000號行動電話，與寅○○通話之事實，復
      有上開二門號之通聯記錄在卷可稽（見宜蘭地檢署94年他
      字第498號卷二第236、278頁），而被告丑○○、辛○○
      、甲○○、癸○○與被害人周聖主間並無仇怨糾紛，且係
      受被告寅○○之囑託要求被害人周聖主承擔侵占刑責或償
      付票款，苟未徵得委託之被告寅○○同意，其等焉有可能
      自行決定殺害被害人周聖主？事後如何向委託之被告寅○○交待？其次，前揭被告寅○○之自白及證人丑○○、辛○○、甲○○、癸○○之證詞，亦核與鑑定人即剖驗被害
      人周聖主屍體之法務部法醫研究所法醫師己○○95年6月2
      3日於本院審理時具結稱「
      審判長問：【提示卷4（即宜蘭縣警察局警刑偵三字第094
                0008626號卷）第10頁到15頁、卷6（即宜蘭縣
                警察局警刑偵二字第0940008643號卷）第377
                頁到383頁屍體照片）對本件被害人死因，鑑
                定人有何意見補充？
      鑑定人答：依卷六第382頁的照片可以看出被害人的頭、
                臉部相較於胸部等部位較潮濕，頭、臉部有遭
                水浸潤的情形，可能是因為死者頭部遭塑膠袋
                蒙住時仍有呼吸的情況，造成塑膠袋內產生凝
                結的水份，所以才會造成頭、臉部遭水浸潤的
                情形，所以我認為被害人頭部遭套住塑膠袋時
                仍有呼吸。
      審判長問：之前鑑定人之鑑定意見認為死亡原因有二者可
                能性，依鑑定人目前的意見，本案死者的死亡
                原因為何？
      鑑定人答：死亡原因應該就是窒息死亡，死因就是給予安
                眠藥昏迷後遭以塑膠袋蒙住頭部窒息死亡。
      審判長問：如果依塑膠袋罩住頭部，但當時已經沒有呼吸
                ，因為外部熱氣是否仍有可能造成塑膠袋內部
                有水氣的凝結？
      鑑定人答：如果死者沒有呼吸是不會造成塑膠袋內部有水
                氣的凝結。從照片上來看，死者臉部的皮膚感
                覺起來比較糜爛偏紅，看起來像是遭水浸潤的
                情形，所以認為塑膠袋內應該有凝結水。
      審判長問：一般屍體腐爛後，也可能會有水產生，如何
                區分本件死者臉部皮膚的靡爛是因為塑膠袋原
                有凝結水造成？
      鑑定人答：因為照片上來看可以明顯比照死者臉部與死者
                胸部的皮膚，死者臉部與胸部只差別一層塑膠
                袋，所以比對胸部與臉部的腐敗情況不同，推
                論臉部當時有水份。
      審判長問：死者臉部的毛巾與膠帶對於死者臉部皮膚的腐
                爛情形是否有影響？
      鑑定人答：如果是乾的毛巾應該是沒有太大的影響，依相
                片來看，頭部有毛巾的部位，反而類似遭水浸
                潤腐爛的程度更厲害，就是因為水氣被毛巾吸
                收所造成。膠帶如果蒙住口鼻，反而會造成口
                鼻的蒸氣無法出來，無法造成水氣的凝結，膠
                帶應該不會造成皮膚類似遭水浸潤糜爛程度不
                同的變化。
      審判長問：（提示本院卷三第301頁台大法醫科鑑定報告
                ）對於台大法醫科鑑定報告，鑑定人有何意
                見？
      鑑定人答：我贊同台大法醫科鑑定報告的內容。」之情節
      （見卷四第8至10頁）、本院函請國立臺灣大學醫學院法
      醫學科鑑定被害人周聖主死因後，該院以95年6月15日（9
      5）醫秘字第1363號函附鑑定案件回覆書所稱「由於屍體
      發現是在丟棄後的2個月後，且只有胃內容物中可測得鎮
      靜安眠藥（Zolpidem3.464ug／ml），實無法判定當時血
      液內的濃度，所以無法評估其是否已達可造成死亡的劑量
      。由於MedicalToxicology中提到曾有服用39顆仍未昏迷
      ，而筆錄中提到每天給予1至2顆看來，應不至於造成死亡
      ，所以後來以塑膠袋蒙住頭部窒息死亡的可能性較高。」
      之鑑定結果（見本院卷三第315頁），亦相符合。再者，
      「被害人周聖主係於手、腳遭膠帶綑綁、眼睛遭膠帶及毛
      巾蒙住、頭部至頸部遭紅白相間塑膠袋套住，頸部部位之
      塑膠袋開口處以膠帶纏繞密封、全身遭大型黑色塑膠袋包
      裹，塑膠袋開口處以膠帶封住、最外圍再以藍白相間之帆
      布包裹綑綁後，遭人丟棄於山谷中，於發現時已死亡」之
      事實，復經臺灣宜蘭地方法院檢察署檢察官督同法醫師相
      驗、解剖查明屬實，並製有相驗筆錄、相驗屍體證明書及
      相驗解剖相片、現場相片共28張附卷可資佐證。此外，利
      用塑膠袋及膠帶將人之頭部纏繞密封，將使人因而無法呼
      吸導致窒息死亡，乃眾所皆知之常識，證人丑○○、辛○○、甲○○、癸○○對此亦當知之甚明，故由渠等以塑膠
      袋及膠帶將尚有氣息之周聖主頭部纏繞密封，即可知渠等
      確有殺人之犯意。從而，上開證人丑○○、辛○○、甲○○、癸○○之證詞，及鑑定人己○○、國立臺灣大學醫學
      院法醫學科之鑑定意見，均屬可採。依此，被告寅○○與
      共犯丑○○、辛○○、癸○○、甲○○，基於殺人之犯意
      聯絡，由甲○○與癸○○以紅白相間之塑膠袋蒙住周聖主
      頭部，再用膠帶纏繞頸部將該塑膠袋密封，且以膠帶綑綁
      周聖主雙手、雙腳，再用大型垃圾塑膠袋套住周聖主之身
      體，並用膠帶層層密封，最後再以帆布包裹周聖主之身體
      後，將周聖主推落山谷，終造成周聖主因頭部遭塑膠袋及
      膠帶綑綁密封而窒息死亡之犯罪事實（即犯罪事實欄四所
      載之殺人犯行），已堪認定。
（七）至於被告寅○○雖矢口否認殺人犯行，並以前揭情詞置辯
      ，且證人丑○○、辛○○、甲○○、癸○○事後均翻異前
      詞，證人丑○○改稱「94年7月28日晚上我沒有打電話給
      寅○○，辛○○他們在廣濟幹41號電線桿附近所做的事情
      我都不知道，事先我並不知情，我也沒有在場，我沒有殺
      人。寅○○所交付之100萬元是要買戊○○房子的錢，錢
      直接交給戊○○，錢與周聖主的事無關」云云、證人甲○○改稱「94年7月28日是因為在秀山路的房子裡，發現周
      聖主已經沒有呼吸、心跳後，才會與辛○○、癸○○一同
      至林口山上，將周聖主以塑膠袋、帆布包裹丟棄。是因為
      於拘禁周聖主期間，每次餵食周聖主1至3顆安眠藥，總共
      餵食2、30顆，不小心餵時過量的安眠藥，才會導致周聖
      主死亡，我並不是故意殺人。事後雖曾與寅○○一起吃飯
      ，但沒有談到周聖主的事，寅○○也沒有說感謝我們幫他
      處理事情的話。」云云、證人辛○○改稱「94年7月28日
      是甲○○打電話給我說周聖主已經死了，我才會與甲○○
      、癸○○一同至林口山上，將周聖主綑綁丟棄。」、證人
      癸○○改稱「94年7月28日晚上是因為在秀山路的房子裡
      ，發現周聖主已經沒有呼吸、心跳後，才會與辛○○、甲○○一同至林口山上，將周聖主以塑膠袋、帆布包裹丟棄
      。是因為不小心餵周聖主吃過量的安眠藥，才導致周聖主
      死亡，我並不是故意殺人。」云云，然查：雖法務部法醫
      研究所之毒物化學檢驗報告指出死者周聖主胃內容物中含
      「Zolpidem 3.464ug／ml」，且證人甲○○亦稱「於拘禁
      周聖主期間，每次餵食周聖主1至3顆安眠藥，總共餵食2
      、30顆」等語，惟本院以「一般人服用安眠藥Zolpidem至
      多少份量屬過量而會致死？如以一般藥房販售之上開顆粒
      狀安眠藥自第一日下午六時起至第三日下午六、七時止之
      期間內，於三餐飯後每次均將上開藥物磨碎後放入飲料中
      服用，是否會造成昏迷或過量致死；又如於上開期間內分
      次餵食二十顆（每次餵食約二、三顆），是否會造成昏迷
      或過量致死？」一事，函詢法務部法醫研究所後，該所函
      覆稱「Zolpidem安眠藥之安全域極大，血中濃度約80—15
      0ng／ml即可產生藥理作用，但是致死血中濃度為4.1ug／
      ml，推算致死劑量為產生藥理作用的30—50倍。Zolpidem
      的半衰期甚短約2小時，因此死者如確實遭以函中所述方
      式，分開小劑量餵食Zolpidem應不易造成過量致死。」等
      語明確，此有法務部法醫研究所95年7月19日法醫理字第
      0950002867號函在卷可稽（見本院卷四第226頁）。另國
      立臺灣大學醫學院法醫學科針對死者周聖主死因所為之鑑
      定意見亦認為「由於屍體發現是在丟棄後的2個月後，且
      只有胃內容物中可測得鎮靜安眠藥（Zolpidem 3.464ug／
      ml），實無法判定當時血液內的濃度，所以無法評估其是
      否已達可造成死亡的劑量。由於MedicalToxicology中提
      到曾有服用39顆仍未昏迷，而筆錄中提到每天給予1至2顆
      看來，應不至於造成死亡，所以後來以塑膠袋蒙住頭部窒
      息死亡的可能性較高。」等情，此有前舉之國立臺灣大學
      醫學院95年6月15日（95）醫秘字第1363號函及所附之鑑
      定案件回覆書在卷可參，是證人辛○○、甲○○、癸○○
      所稱「周聖主是服用安眠藥過量致死，伊並非故意殺人」
      云云，均不足採信。其次，證人丑○○、辛○○、甲○○
      於審理中均未提出刑求之抗辯，堪信前揭（一）至（三）
      所舉之證詞均係出於渠等自由意志所為之陳述，雖證人丑
      ○○事後改稱係遭警員誘導方為上開證詞，然殺人罪屬可
      判死刑之重罪為眾所周知之事實，故苟非確有其事，證人
      丑○○豈有受誘導而承認自己殺人犯行，並藉此來誣告被
      告寅○○之理，因此，證人丑○○、辛○○、甲○○上開
      供承殺人之證詞，應屬可採。從而，被告寅○○空言否認
      犯行，及證人丑○○、辛○○、甲○○、癸○○翻異前詞
      所為否認殺人犯行之證詞，無非分屬卸責諉過、迴護之詞
      ，諉無足取。
（八）另被告寅○○及其辯護人雖辯稱「被告寅○○開給周聖主
      的票據，已經被提示，周聖主欠被告寅○○600多萬元已
      經拿不回來了，被告寅○○怎麼可能再花100萬元請人把
      周聖主殺了，被告寅○○並沒有殺人的動機。」云云，然
      關於認定被告寅○○與共犯丑○○等人基於殺人犯意之聯
      絡，而將周聖主殺害棄屍所憑之事證，已詳述於前。而被
      告寅○○與死者周聖主間之既有「周聖主所開立予被告寅
      ○○之數百萬元支票未兌現」、「被告寅○○所開立予周
      聖主之數百算元支票則遭周聖主轉給他人，寅○○須負兌
      現票款之責任」，且因上開債務糾紛已造成被告寅○○遭
      警方調查涉犯誣告他人侵占遺失票據之罪嫌，則被告鄭尊
      人於僱用丑○○等人處理上開債務糾紛及逼迫周聖主承認
      侵占票據未成後，心生不滿，於接獲共犯丑○○之通知後
      ，與共犯丑○○同起殺人之意，而將周聖主殺害洩憤，被
      告寅○○此一殺人之動機，顯無任何不合理之處，是被告
      寅○○及其辯護人所持前揭辯解，並不足採。
（九）至於由法務部法醫研究所鑑定人己○○署名之該所（94）
      醫鑑字第1739號鑑定書之鑑定意見，及該所94年12月9日
      法醫理字第0940004980號函雖均認為周聖主之死因為「疑
      因遭強灌安眠藥過量致死，或給予安眠藥昏迷後，遭以塑
      膠袋蒙住頭部窒息死亡」，且鑑定人己○○於95年6月9日
      於本院接受詰問時仍相同之看法，此與鑑定人己○○95年
      6月23日於本院審理時所持「係遭以塑膠袋蒙住頭部窒息
      死亡」之鑑定意見並非完全一致，然鑑定人已詳述係因於
      95年6月9日交互詰問之過程中，反覆觀看法院所提示之死
      者周聖主屍體相片後，發現於解剖鑑定當時所未注意到「
      死者的頭、臉部相較於胸部等部位較潮濕，頭、臉部有遭
      水浸潤的情形」之現象，而依其專業之判斷認為此現象係
      因「死者頭部遭塑膠袋蒙住時仍有呼吸的情況，造成塑膠
      袋內產生凝結的水份」所造成，所以其已能確定死者周聖
      主之死因為「遭以塑膠袋蒙住頭部窒息死亡」。茲審酌「
      遭以塑膠袋蒙住頭部窒息死亡」之死因本為鑑定人先前鑑
      定意見所持周聖主死因之一，且鑑定人為長庚醫學院醫學
      系畢業，有病理專科醫師之資格，並通過司法人員特考法
      醫師考試，且曾至美國邁阿密法醫中心接受訓練，從88年
      起即擔任法務部法醫研究所顧問法醫師，從事法醫鑑定業
      務迄今，法醫鑑定業務為其專業，其於95年6月23日本院
      審理時所表達死者周聖主確定死因之鑑定意見，顯係依其
      專業判斷為之，而該項確定鑑定意見亦與前舉之國立臺灣
      大學醫學院95年6月15日（95）醫秘字第1363號函附鑑定
      案件回覆書所載之鑑定意見、法務部法醫研究所95年7月1
      9日法醫理字第0950002867號函覆「周聖主服用安眠藥之
      方式及藥量，不足以致周聖主死亡」之內容相符，是鑑定
      人己○○95年6月23日於本院審理時於具結後所陳稱之鑑
      定意見自屬可採，被告寅○○及辯護人辯稱「鑑定人己○○前後之鑑定意見不一，其所為死者死因為窒息死亡之鑑
      定意見並不可採。」云云，實不足取。
（十）另關於宜蘭地檢署法醫師董錫榮所出具之法醫驗斷書上雖
      記載死者周聖主之死因為「強灌安眠藥引起休克致死」云
      云，然該份驗斷書上所記載者全為死者屍體遭發現時之外
      觀，既未經解剖，亦無任何毒物檢驗報告相佐，且其鑑定
      意見亦顯與前舉鑑定人己○○於95年6月23日本院審理時
      所表達死者周聖主確定死因之鑑定意見、國立臺灣大學醫
      學院95年6月15日（95）醫秘字第1363號函附鑑定案件回
      覆書所載死者周聖主死因之鑑定意見、法務部法醫研究所
      95年7月19日法醫理字第0950002867號函覆之內容，均不
      符合，是宜蘭地檢署法醫師董錫榮之上開鑑定並不足採，
      無從採為認定對於被告寅○○有利事實之認定，附此敘明
      。
（十一）另被告寅○○及其辯護人雖另辯稱「依卷內所附之通聯
        記錄，並無證人丑○○所稱於94年7月28日晚間由其主
        動打電話給被告寅○○之通話記錄，故證人丑○○之證
        言與事實不符」云云，然查，前舉（一）所列證人丑○○之證詞為何可採之原因，業經說明在前。至於卷存之
        被告寅○○使用門號0000000000號行動電話通聯記錄、
        證人丑○○使用門號0000000000、0000000000號行動電
        話通聯記錄，雖均無證人丑○○所稱於94年7月8日晚間
        由其主動打電話給被告寅○○之通話記錄，然因被告寅
        ○○另有使用門號0000000000、0000000000、02—0000
        0000號之電話，證人丑○○亦另使用門號0000000000、
        0000000000、00000000、00000000等電話，此有證人丑
        ○○使用電話門號之查詢資料在卷可稽（見宜蘭地檢署
        94年他字第498號卷一第134頁），亦為被告寅○○所供
        明在卷，是檢察官所提出之上開通聯記錄僅為被告寅○○及證人丑○○所使用眾多門號之部分記錄，雖本院另
        行函查被告寅○○所使用其餘門號之雙向通聯記錄結果
        ，因已逾通聯紀錄保存期限而無所得，然仍無從僅因查
        無「證人丑○○於94年7月28日晚間主動打電話給被告
        寅○○之通話記錄」，即謂證人丑○○上開證詞與事實
        不符，故被告寅○○及辯護人前揭辯解，亦不可採。
（十二）綜上所述，此部分事證已臻明確，被告寅○○之殺人犯
        行堪予認定，應依法論科。
二、被告丑○○部分：
    訊據被告丑○○矢口否認涉有殺人之犯行，辯稱「94年7月2
    8日下午辛○○約我到中壢看土地，當天晚上6、7點有人打
    電話給辛○○，辛○○就叫我載他到秀山路，到了秀山路巷
    子內的停車場，辛○○叫我停車，他去換開一台白色的車，
    我就上辛○○所開的車，辛○○就往林口的方向開，到了普
    利大賣場，我看到後面有一台車癸○○他們開的車，我一直
    追問辛○○有什麼事情，辛○○才告訴我寅○○委託他處理
    事情，已經出狀況了，我就說狀況你們自己去處理，我要下
    車，到了林口長庚醫院對面的加油站，辛○○叫我下車並說
    等一下來載我，約過了1小時，辛○○又過來載我，辛○○
    他們在廣濟幹41號電線桿附近所做的事情我都不知道，事先
    我並不知情，也沒有在場。當天晚上我也沒有與寅○○通話
    ，事後於94年8月份寅○○拿出來的100萬元是要買戊○○房
    子用的，錢是直接交給戊○○，不是交給我，而我交給辛○○的80萬元是辛○○向我借的。我沒有殺人，是因為受到警
    員之誘導，才會承認殺人犯行。」云云，然查：
（一）被告丑○○已於94年9月28日檢察官偵訊及本院94年9月29
      日訊問時自白「辛○○於94年7月28日晚上打電話給我說
      周聖主不配合，要把他殺掉，當時周聖主的身體還好，只
      是在睡覺，辛○○問我後，我再打電話給寅○○告訴辛○○要殺人的意思，寅○○在電話中說好，並說讓辛○○去
      處理，我、辛○○、癸○○、甲○○就由癸○○帶路將周
      聖主帶到林口一處山區，我就在後面看，當時周聖主身體
      狀況還良好，意識清楚，在山區甲○○先用手嗚住周聖主
      的鼻子，再與癸○○用膠布綁周聖主的頭，最後再用帆布
      包起來，丟下去山下，我在旁邊把風，辛○○也在旁邊。
      所以殺人部分我承認。」等情綦詳（見宜蘭地檢署94年度
      偵字第2894號卷第58頁，本院94年度聲羈字第66號卷第21
      、22頁），核與前揭一（二）至（四）所舉證人甲○○、
      辛○○、癸○○結證之情節相符，亦與前揭一（六）所舉
      鑑定人己○○、國立臺灣大學醫學院法醫學科針對被害人
      周聖主死因所為之鑑定意見相吻合。此外，復有前揭一（
      六）所舉之被告丑○○與共犯寅○○於丑○○等人丟棄周
      聖主身體及車輛前後，以0000000000、0000000000號行動
      電話相互聯絡之聯記錄在卷可稽。而死者屍體尋獲當時所
      顯現之綑綁情狀，亦有前揭一（六）所舉之相驗筆錄、相
      驗屍體證明書及相驗解剖相片、現場相片共28張可資佐證
      。又利用塑膠袋及膠帶將人之頭部纏繞密封，將使人因而
      無法呼吸導致窒息死亡，乃眾所皆知之常識，被告丑○○
      及辛○○、甲○○、癸○○對此亦當知之甚明，故由渠等
      以塑膠袋及膠帶將尚有氣息之周聖主頭部纏繞密封，即可
      知渠等確有殺人之犯意。從而，上開證人辛○○、甲○○
      、癸○○之證詞，及鑑定人己○○、國立臺灣大學醫學院
      法醫學科之鑑定意見均屬可採，前揭被告丑○○之自白顯
      與事實相符。依此，被告丑○○與共犯寅○○、辛○○、
      癸○○、甲○○基於殺人之犯意聯絡，由甲○○與癸○○
      以紅白相間之塑膠袋蒙住周聖主頭部，再用膠帶纏繞頸部
      將該塑膠袋之開口處密封，且以膠帶綑綁周聖主雙手、雙
      腳，再用大型垃圾塑膠袋套住周聖主之身體，並用膠帶層
      層密封，最後再以帆布包裹周聖主之身體後，將周聖主推
      落山谷，終造成周聖主因頭部遭塑膠袋及膠帶綑綁密封而
      窒息死亡之犯罪事實（即犯罪事實欄四所載之殺人犯行）
      ，已堪認定。
（二）至於被告丑○○及證人辛○○、甲○○、癸○○事後均翻
      異前詞，被告丑○○以前揭情詞置辯，證人甲○○改稱「
      94年7月28日晚上是因為在秀山路的房子裡，發現周聖主
      已經沒有呼吸、心跳後，才會與辛○○、癸○○一同至林
      口山上，將周聖主以塑膠袋、帆布包裹丟棄。是因為不小
      心餵周聖主吃過量的安眠藥，才導致周聖主死亡，我並不
      是故意殺人。丑○○並沒有跟我們一起去處理周聖主之屍
      體，是警察教我說丑○○也有到棄屍現場。」云云、證人
      辛○○改稱「94年7月28日是甲○○打電話給我說周聖主
      已經死了，我才會與甲○○、癸○○決定將周聖主綑綁丟
      棄於林口山上。當天是癸○○去普利大賣場帆布、大塑膠
      袋、膠帶等物，丑○○並沒有與我們一起到棄屍的現場，
      事發後丑○○給我的八十萬元，是我向他借的。是因為警
      察說丑○○的太太要向我索討房子，我很生氣才會說是丑
      ○○指使殺人。」云云、證人癸○○改稱「94年7月28日
      晚上是因為在秀山路的房子裡，發現周聖主已經沒有呼吸
      、心跳後，才會與辛○○、甲○○一同至林口山上，將周
      聖主以塑膠袋、帆布包裹丟棄。是因為不小心餵周聖主吃
      過量的安眠藥，才導致周聖主死亡，我並不是故意殺人。
      丑○○並沒有跟我們一起去處理周聖主之屍體，是因為出
      事後，丑○○的太太不把押金還給我，我才會咬丑○○。
      」云云，然查：依證人癸○○、甲○○餵食周聖主安眠藥
      之方式及數量，並不足以造成周聖主死亡之事實，有前揭
      法務部法醫研究所95年7月19日法醫理字第0950002867號
      函、國立臺灣大學醫學院95年6月15日（95）醫秘字第136
      3號函及所附之鑑定案件回覆書在卷可參，是證人辛○○
      、甲○○、癸○○所稱「周聖主是服用安眠藥過量致死，
      伊並非故意殺人」云云，不足採信。其次，被告丑○○於
      審理中並未提出刑求之抗辯，堪信前揭所舉之自白，係出
      於其自由意志所為之陳述，雖丑○○事後改稱係遭警員誘
      導方為上開自白，然殺人罪屬可判死刑之重罪，苟非確有
      其事，被告丑○○豈有為求交保就醫，遂受警員誘導而承
      認殺人犯行之理。另證人辛○○、甲○○於審理中均未提
      出刑求之抗辯，堪信前揭一（二）、（三）所舉之證詞均
      係出於渠等自由意志所為之陳述，然殺人罪屬可判死刑之
      重罪，苟非確有其事，證人辛○○、甲○○豈有受誘導或
      為挾怨報復而承認殺人犯行，並藉此來誣陷被告丑○○之
      理。因此，被告丑○○及證人辛○○、甲○○上開供承殺
      人之自白與證詞，應屬可採。從而，被告丑○○及證人辛○○、甲○○、癸○○事後所為否認殺人犯行之供述，無
      非分屬卸責諉過、迴護之詞，諉無足取。
（三）另被告丑○○及其辯護人雖另辯稱「依卷內所附之通聯記
      錄，並無被告丑○○所稱於94年7月28日晚間由其主動打
      電話給寅○○之通話記錄，故被告丑○○之自白與事實不
      符」云云，然查，前舉被告丑○○之自白為何可採之原因
      ，業經說明在前。而於卷存之證人寅○○使用門號000000
      0000號行動電話通聯記錄、被告丑○○仁使用門號000000
      0000、0000000000號行動電話通聯記錄，雖均無被告丑○○所稱於94年7月28日晚間由其主動打電話給寅○○之通
      話記錄，然依前所述，證人寅○○及被告丑○○均另有使
      用其他門號之電話，卷存之上開通聯記錄僅為證人寅○○
      及被告丑○○所使用眾多門號之部分記錄，自難僅因查無
      「被告丑○○於94年7月28日晚間主動打電話給寅○○之
      通話記錄」，即謂被告丑○○上開自白與事實不符，故被
      告丑○○及辯護人前揭辯解，亦不可採。
（四）另鑑定人己○○於95年6月23日本院審理時所表達死者周
      聖主確定死因為「遭以塑膠袋蒙住頭部窒息死亡」之鑑定
      意見、國立臺灣大學醫學院95年6月15日（95）醫秘字第1
      363號函附鑑定案件回覆書所載之鑑定意見、法務部法醫
      研究所95年7月19日法醫理字第0950002867號函覆之內容
      ，為何可採之理由，已詳述在前，故已無從援引鑑定人己○○先前所為「死者周聖主疑因遭強灌安眠藥過量致死，
      或給予安眠藥昏迷後，遭以塑膠袋蒙住頭部窒息死亡」之
      鑑定意見，而據以認定對於被告丑○○有利之事實。又前
      舉宜蘭地檢署法醫師董錫榮關於死者周聖主死因之鑑定意
      見「強灌安眠藥引起休克致死」不可採之理由，前亦已說
      明，故其鑑定意見亦無從採為認定對於被告丑○○有利之
      事實。
（五）綜上所述，此部分事證已臻明確，被告丑○○之殺人犯行
      堪予認定，應依法論科。
三、被告辛○○部分：
    訊據被告辛○○固不否認「伊有於94年7月28日晚間，與甲○○、癸○○一同至台北縣新莊市○○路山區廣濟幹41號電
    線桿附近，由甲○○、癸○○以紅白相間之塑膠袋蒙住周聖
    主頭部，再用膠帶纏繞頸部將該塑膠袋密封，之後再以膠帶
    綑綁周聖主雙手、雙腳，並以大型垃圾塑膠袋套住周聖主之
    身體，再用膠帶層層密封，最後再以帆布包裹周聖主之身體
    後，將周聖主推落山谷。」之事實（見本案卷一第30、176
    頁，本案卷四第161頁），惟矢口否認有何殺人犯行，辯稱
    「94年7月28日晚上7、8點甲○○打電話給我說周聖主已經
    死了，我以為周聖主已經死亡，才會與甲○○、癸○○決定
    將周聖主綑綁丟棄於林口山上，我沒有殺人，是因為受到警
    員之誘導，才會承認殺人犯行。」云云，然查：
（一）被告辛○○於本院94年9月29日訊問時已自白「在公寓我
      們一直餵食周聖主安眠藥，共餵了二、三天，之後周聖主
      覺得身體不舒服，感覺喘氣，活動力都沒有。後來我們就
      帶周聖主到林口山區，是丑○○指示要將周聖主綑綁丟棄
      ，就由甲○○、癸○○拿膠帶從頭部、手腳一直捆，當時
      我就在旁邊，我們是聽從丑○○的指示要將周聖主殺掉，
      膠帶是我們沿路買的，在捆綁時感覺周聖主還有一口氣，
      我感覺周聖主在掙扎。」等語綦詳（見本院94聲羈字第66
      號卷第25、26頁），核與前揭一（一）、（二）、（四）
      所舉證人丑○○、甲○○、癸○○結證之情節相符，亦與
      前揭一（六）所舉鑑定人己○○、國立臺灣大學醫學院法
      醫學科針對被害人周聖主死因所為之鑑定意見相吻合。此
      外，復有前揭一（六）所舉之證人丑○○與共犯寅○○於
      丑○○等人丟棄周聖主身體及車輛前後，以0000000000、
      0000000000號行動電話相互聯絡之聯記錄在卷可稽。而死
      者屍體尋獲當時所顯現之綑綁情狀，亦有前揭一（六）所
      舉之相驗筆錄、相驗屍體證明書及相驗解剖相片、現場相
      片共28張可資佐證。又利用塑膠袋及膠帶將人之頭部纏繞
      密封，將使人因而無法呼吸導致窒息死亡，乃眾所皆知之
      常識，被告辛○○及證人丑○○、甲○○、癸○○對此亦
      當知之甚明，故由渠等以塑膠袋及膠帶將尚有氣息之周聖
      主頭部纏繞密封，即可知渠等確有殺人之犯意。從而，上
      開證人丑○○、甲○○、癸○○之證詞，及鑑定人己○○
      、國立臺灣大學醫學院法醫學科之鑑定意見均屬可採，前
      揭被告辛○○之自白顯與事實相符。依此，被告辛○○與
      共犯寅○○、丑○○、癸○○、甲○○基於殺人之犯意聯
      絡，由甲○○與癸○○以紅白相間之塑膠袋蒙住周聖主頭
      部，再用膠帶纏繞頸部將該塑膠袋之開口處密封，且以膠
      帶綑綁周聖主雙手、雙腳，再用大型垃圾塑膠袋套住周聖
      主之身體，並用膠帶層層密封，最後再以帆布包裹周聖主
      之身體後，將周聖主推落山谷，終造成周聖主因頭部遭塑
      膠袋及膠帶綑綁密封而窒息死亡之犯罪事實（即犯罪事實
      欄四所載之殺人犯行），已堪認定。
（二）至於被告辛○○及證人丑○○、甲○○、癸○○事後均翻
      異前詞，被告辛○○以前揭情詞置辯，證人丑○○改稱「
      辛○○他們在廣濟幹41號電線桿附近所做的事情我都不知
      道，事先我並不知情，我也沒有在場，我沒有殺人。」云
      云、證人甲○○改稱「94年7月28日晚上是因為在秀山路
      的房子裡，發現周聖主已經沒有呼吸、心跳後，才會與辛○○、癸○○一同至林口山上，將周聖主以塑膠袋、帆布
      包裹丟棄。是因為不小心餵周聖主吃過量的安眠藥，才導
      致周聖主死亡，我並不是故意殺人。」云云、證人癸○○
      改稱「94年7月28日晚上是因為在秀山路的房子裡，發現
      周聖主已經沒有呼吸、心跳後，才會與辛○○、甲○○一
      同至林口山上，將周聖主以塑膠袋、帆布包裹丟棄。是因
      為不小心餵周聖主吃過量的安眠藥，才導致周聖主死亡，
      我並不是故意殺人。」云云，然查：依證人癸○○、甲○○餵食周聖主安眠藥之方式及數量，並不足以造成周聖主
      死亡之事實，有前揭法務部法醫研究所95年7月19日法醫
      理字第0950002867號函、國立臺灣大學醫學院95年6月15
      日（95）醫秘字第1363號函及所附之鑑定案件回覆書在卷
      可參，是被告辛○○及證人甲○○、癸○○所稱「周聖主
      是服用安眠藥過量致死，伊並非故意殺人」云云，不足採
      信。其次，被告辛○○及證人丑○○、甲○○於審理中均
      未提出刑求之抗辯，堪信被告辛○○上開自白與前揭一（
      一）、（二）所舉證人丑○○、甲○○之證詞均係出於渠
      等自由意志所為之陳述，而殺人罪屬可判死刑之重罪，故
      苟非確有其事，被告辛○○及證人丑○○、甲○○豈有受
      誘導而承認殺人犯行之理。因此，被告辛○○及證人丑○○、甲○○上開承認殺人之供述，應屬可採。從而，被告
      辛○○事後空言否認犯行，及證人丑○○、甲○○、癸○○所為否認殺人犯行之證詞，無非分屬卸責諉過、迴護之
      詞，諉無足取。
（三）至於鑑定人己○○於95年6月23日本院審理時所表達死者
      周聖主確定死因為「遭以塑膠袋蒙住頭部窒息死亡」之鑑
      定意見、國立臺灣大學醫學院95年6月15日（95）醫秘字
      第1363號函附鑑定案件回覆書所載之鑑定意見、法務部法
      醫研究所95年7月19日法醫理字第0950002867號函覆之內
      容，為何可採之理由，已詳述在前，被告辛○○所辯「鑑
      定人己○○前後之鑑定意見不一，其所持之理由又無科學
      依據，其所為死者死因為窒息死亡之鑑定意見並不可採。
      」云云，並不足採。又鑑定人己○○最後既已確定死者周
      聖主之死因，則其先前所為「死者周聖主疑因遭強灌安眠
      藥過量致死，或給予安眠藥昏迷後，遭以塑膠袋蒙住頭部
      窒息死亡」之鑑定意見，自無從援引為認定對於被告辛○○有利事實之依據。又前舉宜蘭地檢署法醫師董錫榮關於
      死者周聖主死因之鑑定意見「強灌安眠藥引起休克致死」
      不可採之理由，前亦已說明，故其鑑定意見亦無從採為認
      定有利於被告辛○○之事實。
（四）綜上所述，此部分事證已臻明確，被告辛○○之殺人犯行
      堪予認定，應依法論科。
四、被告甲○○部分：
    訊據被告甲○○固不否認「伊有於94年7月28日晚間，與辛○○、癸○○一同至台北縣新莊市○○路山區廣濟幹41號電
    線桿附近，由伊與癸○○以紅白相間之塑膠袋蒙住周聖主頭
    部，再用膠帶纏繞頸部將該塑膠袋密封，之後再以膠帶綑綁
    周聖主雙手、雙腳，並以大型垃圾塑膠袋套住周聖主之身體
    ，再用膠帶層層密封，最後再以帆布包裹周聖主之身體後，
    將周聖主推落山谷。」之事實（見本案卷一第35、162頁，
    本案卷四第163頁），惟矢口否認有何殺人犯行，辯稱「拘
    禁周聖主時，有用濕毛巾蒙住周聖主之眼睛。94年7月28日
    是因為在秀山路的房子裡，發現周聖主已經沒有呼吸、心跳
    後，才會與辛○○、癸○○一同至林口山上，將周聖主以塑
    膠袋、帆布包裹丟棄。是因為不小心餵周聖主吃過量的安眠
    藥，才導致周聖主死亡，我沒有殺人，是因為受到警員之誘
    導，才會承認殺人犯行。」云云，然查：
（一）被告甲○○已於94年9月28日、94年10月4日檢察官偵訊時
      自白「94年7月28日晚上癸○○把周聖主扶下來，並要我
      過去幫忙扶，我記得被害人當時說他想睡覺，上車後我們
      就將他載到林口，到林口的山區時周聖主還有一點微微的
      心跳，我就用雙手壓他的胸口，後來癸○○則在外面鋪帆
      布，我用耳靠近聽，他還有一點心跳，癸○○說沒有關係
      ，把他抬下來，癸○○拿塑膠袋套住周聖主的頭並綁上膠
      帶，我則用膠帶綁周聖主的腳，我後來也有幫綁頭部及脖
      子的膠帶，我與癸○○共同將周聖主抱起來往山下丟，辛○○及丑○○則全程在旁邊看。我曾問癸○○，東西怎麼
      來的，他說是他與丑○○去桃園龜山的大賣場買的。我們
      把屍體丟棄後有再與寅○○連絡，棄屍後約二、三天，寅
      ○○又在富華酒店開二間包廂，我與庚○○同一間，寅○○、丑○○、辛○○同在另一間包廂，癸○○則二間跑，
      寅○○有來跟我們敬酒，還說辛苦了，謝謝我們幫他處理
      事情。」等情綦詳（見宜蘭地檢署94年度偵字第2894號卷
      第96、249頁），核與前揭一（一）、（三）、（四）所
      舉證人丑○○、辛○○、癸○○結證之情節相符，亦與前
      揭一（六）所舉鑑定人己○○、國立臺灣大學醫學院法醫
      學科針對被害人周聖主死因所為之鑑定意見相吻合。此外
      ，復有前揭一（六）所舉之證人丑○○與共犯寅○○於丑
      ○○等人丟棄周聖主身體及車輛前後，以0000000000、00
      00000000號行動電話相互聯絡之聯記錄在卷可稽。而死者
      屍體尋獲當時所顯現之綑綁情狀，亦有前揭一（六）所舉
      之相驗筆錄、相驗屍體證明書及相驗解剖相片、現場相片
      共28張可資佐證。又利用塑膠袋及膠帶將人之頭部纏繞密
      封，將使人因而無法呼吸導致窒息死亡，乃眾所皆知之常
      識，被告甲○○及證人丑○○、辛○○、癸○○對此亦當
      知之甚明，故由渠等以塑膠袋及膠帶將尚有氣息之周聖主
      頭部纏繞密封，即可知渠等確有殺人之犯意。從而，上開
      證人丑○○、辛○○、癸○○之證詞，及鑑定人己○○、
      國立臺灣大學醫學院法醫學科之鑑定意見均屬可採，前揭
      被告甲○○之自白顯與事實相符。依此，被告甲○○與共
      犯寅○○、丑○○、辛○○、癸○○，基於殺人之犯意聯
      絡，由甲○○與癸○○以紅白相間之塑膠袋蒙住周聖主頭
      部，再用膠帶纏繞頸部將該塑膠袋之開口處密封，且以膠
      帶綑綁周聖主雙手、雙腳，再用大型垃圾塑膠袋套住周聖
      主之身體，並用膠帶層層密封，最後再以帆布包裹周聖主
      之身體後，將周聖主推落山谷，終造成周聖主因頭部遭塑
      膠袋及膠帶綑綁密封而窒息死亡之犯罪事實（即犯罪事實
      欄四所載之殺人犯行），已堪認定。
（二）至於被告甲○○及證人丑○○、辛○○、癸○○事後均翻
      異前詞，被告甲○○以前揭情詞置辯，證人丑○○改稱「
      辛○○他們在廣濟幹41號電線桿附近所做的事情我都不知
      道，事先我並不知情，我也沒有在場，我沒有殺人。」云
      云、證人辛○○改稱「94年7月28日是甲○○打電話給我
      說周聖主已經死了，我才會與甲○○、癸○○決定將周聖
      主綑綁丟棄於林口山上，我沒有殺人之犯意與犯行。」云
      云、證人癸○○改稱「94年7月28日晚上是因為在秀山路
      的房子裡，發現周聖主已經沒有呼吸、心跳後，才會與辛○○、甲○○一同至林口山上，將周聖主以塑膠袋、帆布
      包裹丟棄。是因為不小心餵周聖主吃過量的安眠藥，才導
      致周聖主死亡，我並不是故意殺人。」云云，然查：依被
      告甲○○及證人癸○○餵食周聖主安眠藥之方式及數量，
      並不足以造成周聖主死亡之事實，有前揭法務部法醫研究
      所95年7月19日法醫理字第0950002867號函、國立臺灣大
      學醫學院95年6月15日（95）醫秘字第1363號函及所附之
      鑑定案件回覆書在卷可參，是被告甲○○及證人辛○○、
      癸○○所稱「周聖主是服用安眠藥過量致死，伊並非故意
      殺人」云云，不足採信。其次，被告甲○○及證人丑○○
      、辛○○於審理中均未提出刑求之抗辯，堪信被告甲○○
      上開自白與前揭一（一）、（三）所舉證人丑○○、辛○○之證詞均係出於渠等自由意志所為之陳述，而殺人罪屬
      可判死刑之重罪，苟非確有其事，被告甲○○及證人丑○○、辛○○豈有受誘導而自白殺人犯行之理。因此，被告
      甲○○及證人丑○○、辛○○上開承認殺人之供述，應屬
      可採。從而，被告甲○○事後空言否認犯行，及證人丑○○、辛○○、癸○○翻異前詞所為否認殺人犯行之證詞，
      無非分屬卸責諉過、迴護之詞，諉無足取。
（三）至於鑑定人己○○於95年6月23日本院審理時所表達死者
      周聖主確定死因為「遭以塑膠袋蒙住頭部窒息死亡」之鑑
      定意見、國立臺灣大學醫學院95年6月15日（95）醫秘字
      第1363號函附鑑定案件回覆書所載之鑑定意見、法務部法
      醫研究所95年7月19日法醫理字第0950002867號函覆之內
      容，為何可採之理由，已詳述在前，被告甲○○及其辯護
      人所辯「鑑定人己○○前後之鑑定意見不一，其所為死者
      死因為窒息死亡之鑑定意見並不可採。」云云，並不足採
      。又鑑定人己○○最後既已確定死者周聖主之死因，則其
      先前所為「死者周聖主疑因遭強灌安眠藥過量致死，或給
      予安眠藥昏迷後，遭以塑膠袋蒙住頭部窒息死亡」之鑑定
      意見，自無從援引為認定對於被告甲○○有利事實之依據
      。另前舉宜蘭地檢署法醫師董錫榮關於死者周聖主死因之
      鑑定意見「強灌安眠藥引起休克致死」不可採之理由，前
      亦已說明，故其鑑定意見亦無從採為認定有利被告甲○○
      之事實，附此敘明。
（四）綜上所述，此部分事證已臻明確，被告甲○○之殺人犯行
      堪予認定，應依法論科。
五、被告癸○○部分：
    訊據被告癸○○固不否認「伊有於94年7月28日晚間，與甲○○、癸○○一同至台北縣新莊市○○路山區廣濟幹41號電
    線桿附近，由伊與癸○○以紅白相間之塑膠袋蒙住周聖主頭
    部，再用膠帶纏繞頸部將該塑膠袋密封，之後再以膠帶綑綁
    周聖主雙手、雙腳，並以大型垃圾塑膠袋套住周聖主之身體
    ，再用膠帶層層密封，最後再以帆布包裹周聖主之身體後，
    將周聖主推落山谷。」之事實（見本案卷二第19、158頁、
    本案卷四第164頁），惟矢口否認有何殺人犯行，辯稱「94
    年7月28日晚上是因為在秀山路的房子裡，發現周聖主已經
    沒有呼吸、心跳後，才會與辛○○、甲○○一同至林口山上
    ，將周聖主以塑膠袋、帆布包裹丟棄。是因為不小心餵周聖
    主吃過量的安眠藥，才導致周聖主死亡，我並不是故意殺人
    。」云云，然查：
（一）被告癸○○於95年2月7日檢察官偵訊時已自白「在山區時
      我、甲○○、丑○○、辛○○四人都有動手先用垃圾袋套
      住周聖主的頭跟腳，然後再用膠帶綁起來，最後再用帆布
      包起來由我與甲○○將周聖主丟下山，依照當時情形，我
      有想過，若周聖主尚未斷氣，我們以此方式綑綁他，會讓
      他窒息死亡，但我是小弟，聽人辦事，是丑○○說要把周
      聖主包起來，所以我們才一起動手。」等情綦詳（見宜蘭
      地檢署95年度偵緝字第44號卷第34頁）核與前揭一（一）
      至（三）所舉證人丑○○、甲○○、辛○○結證之情節相
      符，亦與前揭一（六）所舉鑑定人己○○、國立臺灣大學
      醫學院法醫學科針對被害人周聖主死因所為之鑑定意見相
      吻合。此外，復有前揭一（六）所舉之證人丑○○與共犯
      寅○○於丑○○等人丟棄周聖主身體及車輛前後，以0000
      000000、0000000000號行動電話相互聯絡之聯記錄在卷可
      稽。而死者屍體尋獲當時所顯現之綑綁情狀，亦有前揭一
      （六）所舉之相驗筆錄、相驗屍體證明書及相驗解剖相片
      、現場相片共28張可資佐證。又利用塑膠袋及膠帶將人之
      頭部纏繞密封，將使人因而無法呼吸導致窒息死亡，乃眾
      所皆知之常識，被告癸○○及證人丑○○、辛○○、甲○○對此亦當知之甚明，故由渠等以塑膠袋及膠帶將尚有氣
      息之周聖主頭部纏繞密封，即可知渠等確有殺人之犯意。
      從而，上開證人丑○○、辛○○、甲○○之證詞，及鑑定
      人己○○、國立臺灣大學醫學院法醫學科之鑑定意見均屬
      可採，前揭被告癸○○之自白顯與事實相符。依此，被告
      癸○○與共犯寅○○、丑○○、辛○○、甲○○基於殺人
      之犯意聯絡，由甲○○與癸○○以紅白相間之塑膠袋蒙住
      周聖主頭部，再用膠帶纏繞頸部將該塑膠袋之開口處密封
      ，且以膠帶綑綁周聖主雙手、雙腳，再用大型垃圾塑膠袋
      套住周聖主之身體，並用膠帶層層密封，最後再以帆布包
      裹周聖主之身體後，將周聖主推落山谷，終造成周聖主因
      頭部遭塑膠袋及膠帶綑綁密封而窒息死亡之犯罪事實（即
      犯罪事實欄四所載之殺人犯行），已堪認定。
（二）至於被告癸○○雖矢口否認殺人犯行，並以前揭情詞置辯
      ，且證人丑○○、辛○○、甲○○事後均翻異前詞，證人
      丑○○改稱「辛○○他們在廣濟幹41號電線桿附近所做的
      事情我都不知道，事先我並不知情，我也沒有在場，我沒
      有殺人。」云云、證人辛○○改稱「94年7月28日是甲○○打電話給我說周聖主已經死了，我才會與甲○○、癸○○決定將周聖主綑綁丟棄於林口山上，我沒有殺人之犯意
      與犯行。」云云、證人甲○○改稱「94年7月28日晚上是
      因為在秀山路的房子裡，發現周聖主已經沒有呼吸、心跳
      後，才會與辛○○、癸○○一同至林口山上，將周聖主以
      塑膠袋、帆布包裹丟棄。是因為不小心餵周聖主吃過量的
      安眠藥，才導致周聖主死亡，我並不是故意殺人。」云云
      ，然查：依被告癸○○及證人甲○○餵食周聖主安眠藥之
      方式及數量，並不足以造成周聖主死亡之事實，有前揭法
      務部法醫研究所95年7月19日法醫理字第0950002867號函
      、國立臺灣大學醫學院95年6月15日（95）醫秘字第1363
      號函及所附之鑑定案件回覆書在卷可參，是被告癸○○及
      證人辛○○、甲○○所稱「周聖主是服用安眠藥過量致死
      ，伊並非故意殺人」云云，不足採信。其次，證人丑○○
      、辛○○、甲○○於審理中均未提出刑求之抗辯，堪信前
      揭一（一）至（三）所舉證人丑○○、甲○○、辛○○之
      證詞均係出於渠等自由意志所為之陳述，而殺人罪屬可判
      死刑之重罪，苟非確有其事，證人丑○○、甲○○、辛○○豈有承認殺人犯行來誣陷被告癸○○之理。因此，證人
      丑○○、甲○○、辛○○上開供承殺人之證詞，應屬可採
      。從而，被告癸○○事後空言否認殺人犯行，及證人丑○○、甲○○、辛○○翻異前詞所為否認殺人犯行之證詞，
      無非分屬卸責諉過、迴護之詞，諉無足取。
（三）至於鑑定人己○○於95年6月23日本院審理時所表達死者
      周聖主確定死因為「遭以塑膠袋蒙住頭部窒息死亡」之鑑
      定意見、國立臺灣大學醫學院95年6月15日（95）醫秘字
      第1363號函附鑑定案件回覆書所載之鑑定意見、法務部法
      醫研究所95年7月19日法醫理字第0950002867號函覆之內
      容，為何可採之理由，已詳述在前，被告癸○○及其辯護
      人所辯「鑑定人己○○前後之鑑定意見不一，且於距離案
      發時間較近，且實際解剖被害人屍體之時無法確定死因，
      事後竟又能從屍體相片判斷死因，且其所持之理由又無科
      學依據，是其所為死者死因為窒息死亡之鑑定意見並不可
      採。」云云，並不足採。又鑑定人己○○最後既已確定死
      者周聖主之死因，則其先前所為「死者周聖主疑因遭強灌
      安眠藥過量致死，或給予安眠藥昏迷後，遭以塑膠袋蒙住
      頭部窒息死亡」之鑑定意見，自無從援引為認定對於被告
      癸○○有利事實之依據。另前舉宜蘭地檢署法醫師董錫榮
      關於死者周聖主死因之鑑定意見「強灌安眠藥引起休克致
      死」不可採之理由，前亦已說明，故其鑑定意見亦無從採
      為對於被告癸○○有利事實之認定，附此敘明。
（四）綜上所述，此部分事證已臻明確，被告癸○○之殺人犯行
      堪予認定，應依法論科。
丁、犯罪事實欄五（即毀損）部分：
一、被告丑○○部分：
    訊據被告丑○○矢口否認有毀損之犯行，辯稱「我並沒有與
    辛○○他們共同謀議把周聖主的車子毀損，94年7月29日我
    只是正好搭辛○○的車子而不得不與他們一起到棄車現場，
    但辛○○他們做的任何事情都跟我沒有關係，我並沒有毀損
    之犯行」云云，然查：
（一）證人辛○○於94年12月6日檢察官偵訊時已結證「丟棄周
      聖主後，原本我們沿著北部濱海公路尋找棄車地點，但一
      直未找到，最後就由丑○○提議到南方澳將車丟棄。」等
      語綦詳（見宜蘭地檢署94年度偵字第2894號卷第366頁）
      。
（二）證人甲○○於94年9月28日檢察官偵訊時亦結證「將周聖
      主丟棄後，當晚就由癸○○及我開周聖主的車子，辛○○
      、丑○○開另一部白色車連夜趕到蘇澳將死者周聖主的車
      子推下海，然後再坐另一部車子回去。」等語明確（見宜
      蘭地檢署94年度相字第321號卷第6頁）。
（三）證人癸○○亦於95年2月7日檢察官偵訊時結證「丟棄周聖
      主後，丑○○與辛○○說要把周聖主的車丟掉，就開車在
      前帶路，我與甲○○開周聖主的車跟在後面，直到南方澳
      的漁港，我跟甲○○將車推到海裡，再與丑○○、辛○○
      共乘一台車離開。」等語甚詳（見宜蘭地檢署95年度偵緝
      字第44號卷第34頁）。
（四）被告丑○○於本院94年9月29日訊問時已自白「因為怕人
      家發現，辛○○提議沿濱海公路找適合丟棄的地方，後來
      我、辛○○、甲○○、癸○○便共同將車子推入南方澳漁
      港。所以毀損部分我承認」等情甚明（見本院94年度聲羈
      字第66號卷第21、22頁）
（五）經核上列證人辛○○、甲○○、癸○○之證詞與前舉被告
      丑○○之自白均相符合。此外，復有Z2—7512號汽車自海
      中撈起及採證相片4張、路口監視器錄影畫面翻拍相片5張
      附卷足佐。又Z2—7512號自小客車駕駛座車窗內緣檳榔渣
      經比對與共同被告甲○○DNA—STR型別相同，有內政部警
      政署刑事警察局94年年8月29日DNA鑑驗書1件（見宜蘭地
      檢署94年他字第498號卷二第91頁）在卷可稽。從而，上
      開三位證人之證詞應屬可採，被告丑○○此部分之自白確
      與事實相符。依此，被告丑○○與共犯辛○○、癸○○、
      甲○○基於毀損之犯意聯絡，共同於94年7月29日凌晨4、
      5時許，在宜蘭縣蘇澳鎮南方澳內埤漁港將周聖主所有之Z
      2—7512號自小客車推落入海，使該自小客車因浸水而損
      壞之事實（即犯罪事實欄五所載毀損犯行），已堪認定。
      被告丑○○及證人辛○○、甲○○、癸○○事後均翻異前
      詞，被告丑○○辯稱「並未參與丟棄車輛之事。」云云、
      證人辛○○改稱「我告訴丑○○要丟棄車輛，丑○○沒有
      表示意見」云云、證人甲○○改稱「是由我及癸○○將車
      推下海，我不知道丑○○是否知情丟車的事」、證人癸○○改稱「丟棄車輛之事，丑○○沒有表示意見，從頭到尾
      都與丑○○無關」云云，無非分屬卸責諉過、迴護之詞，
      諉無足取。
二、被告辛○○部分：
    訊據被告辛○○對於此部分犯罪事實坦承不諱（見本案卷一
    第31、176頁），核與證人丑○○於94年9月28日檢察官偵訊
    時所結證「辛○○說要沿著濱海公路把車子處理掉，我們繞
    了很多漁港，最後把車子推到南方澳漁港。」之情節（見宜
    蘭地檢署94年度偵字第2894號卷第56頁）及前揭一所舉證人
    甲○○、癸○○證述之情節，均相符合。此外，復有Z2—75
    12號汽車自海中撈起及採證相片4張、路口監視器錄影畫面
    翻拍相片5張、內政部警政署刑事警察局94年8月29日DNA鑑
    驗書1件在卷可稽。依此，堪信被告辛○○上開自白確與事
    實相符，此部分事證已臻明確，被告辛○○之毀損犯行堪予
    認定，應依法論科。
三、被告甲○○部分：
    訊據被告甲○○對於此部分犯罪事實坦承不諱（見本案卷一
    第35、162頁），核與其揭一、二所舉證人丑○○、辛○○
    、癸○○證述之情節，均相符合。此外，復有Z2—7512號汽
    車自海中撈起及採證相片4張、路口監視器錄影畫面翻拍相
    片5張、內政部警政署刑事警察局94年8月29日DNA鑑驗書1件
    在卷可稽。依此，堪信被告甲○○上開自白確與事實相符，
    此部分事證已臻明確，被告甲○○之毀損犯行堪予認定，應
    依法論科。
四、被告癸○○部分：
    訊據被告癸○○對於此部分犯罪事實坦承不諱（見本案卷二
    第21、158頁、本案卷四第165頁），核與其揭一、二所舉證
    人丑○○、辛○○、甲○○證述之情節，均相符合。此外，
    復有Z2—7512號汽車自海中撈起及採證相片4張、路口監視
    器錄影畫面翻拍相片5張、內政部警政署刑事警察局94年8月
    29日DNA鑑驗書1件在卷可稽。依此，堪信被告癸○○上開自
    白確與事實相符，此部分事證已臻明確，被告癸○○之毀損
    犯行堪予認定，應依法論科。
戊、犯罪事實欄六（即常業重利）部分：
一、被告丑○○部分：
    訊據被告丑○○矢口否認涉有常業重利之犯行，辯稱「我知
    道辛○○是在做高利貸是在做重利，但我並沒有提供資金給
    辛○○貸放，我只有幫他評估借款人所提供的不動產有多少
    的殘餘價值，我並沒有參與辛○○的重利行為。戊○○的部
    分是戊○○向我借款100萬元，戊○○再將買房子之權利讓
    給我，我並沒有向戊○○收取利息。」云云，然查：
（一）證人戊○○已於警詢時證述「我於94年9月初因借款而認
      識丑○○、辛○○。94年9月初在桃園市○○路1段30號大
      眾租屋公司內，與丑○○、辛○○談論我已向建商取得購
      買權利之桃園縣中壢市○○○路10號建物購買權轉讓之事
      ，我想將購買權利轉讓給丑○○、辛○○，藉以收取仲介
      費，但丑○○說沒辦法接受，如果願意的話，購買權利讓
      給他，然後他借我100萬元，我說我不要，但他們還是逼
      迫我借錢，不得以我只好向他們借錢，他們還要求我簽下
      面額100萬元之商業本票，且將上開房屋之購買權利讓給
      他們，還要我提供桃園縣中壢市○○路445巷20號之房屋
      所有權狀等資料作為抵押，並要求我15天內就要還款，但
      第2天開始，他們就逼迫我要將另一間桃園縣中壢市○○○路8號建物購買權利讓給他們，且直接派小弟到我公司
      及住家騷擾，逼迫我還錢。」等情綦詳（見宜蘭地檢署94
      年度偵字第2894號卷第394至397頁）。
（二）證人丙○○於94年9月28日檢察官偵查中亦結證「我們公
      司是負責收、放款，老闆是辛○○或丑○○，或二個都是
      ，因為我6、7年前在辛○○的酒店當少爺就認識他，就我
      所知辛○○應該沒有那麼多錢可以借人家，相反丑○○很
      有錢，我有看過他借錢給人家，他常常請我們公司的人去
      吃飯，包括辛○○，所以我認為公司放款的金主是丑○○
      。公司收、放款的人是直接和辛○○連絡，我的同事有甲○○、巴結仔（癸○○）、阿超（子○○）。黑哥（辛○○）曾告訴我龍川街張姓男子在94年9月初向丑○○借100
      萬，本來約定24日要還，結果20號張姓男子就逃跑了，94
      年9月20日辛○○叫我去張姓男子的住處丟石頭。楊董（
      丑○○）是金主，黑哥和我們這些小弟連絡叫我們作事。
      」等語明確（見宜蘭地檢署94年度偵字第2894號卷第122
      至124頁）。
（三）證人辛○○亦於94年12月6日檢察官偵訊時結證「我從94
      年8月開始在桃園從事借款收取利息的行為，我在報紙上
      登廣告，並留下人頭行動電話，由癸○○與子○○負責接
      聽電話及接洽放款，談好後，癸○○與子○○就來向我拿
      錢，利息每10天一期，借10萬元，每期收取1萬元的利息
      ，但實際是由癸○○及子○○將利息收回來後交給我。我
      本人也曾接觸過比較大筆的貸款，大約2、30萬元以上到
      100萬元不等。從今年5月開始大約借出5、6筆，金額有10
      0萬元、20萬元、30萬元及其他2萬元左右的小額借款，借
      款地大都在桃園，借款人的年籍資料我不清楚。借款人要
      開借款金額三倍的本票作為擔保，都由癸○○、子○○將
      本票拿回來給我，如果是較大筆的借款就需要另外提供土
      地、房屋供擔保。跟我一起從事借款行為的人有甲○○、
      癸○○、子○○等人，甲○○負責的事情與癸○○及子○○相同。我需要資金時會向丑○○調借現金，丑○○知道
      我向他調資金是要放款用，他還會提供一些諮詢意見供我
      參考，例如利息如何計算，對方財務如何審核等。客戶要
      現金時，會拿信用卡過來我們申請的刷卡機上刷卡，每刷
      一萬元實拿九千元，差額就是我們的利潤，刷卡機是丑○○提供的。」等語綦詳（見宜蘭地檢署94年度偵字第2894
      號卷第366、367頁）。
（四）證人甲○○於94年12月8日檢察官偵訊時亦結證「我自94
      年8月起參與在桃園的放款行為，我只負責收錢，辛○○
      指示向誰收錢，我就去收，有一次在桃園市收3萬元，一
      次在中壢市收10幾萬元，我將錢拿回來後就交給辛○○，
      我承認重利罪的部份。」等語甚明（見宜蘭地檢署94年度
      偵字第2894號卷第378、379頁）。
（五）經核上列證人戊○○、丙○○、辛○○、甲○○之證詞均
      大致相符。此外，復有收支表、明細表、戊○○所簽發之
      本票影本、土地房屋買賣契約書、授權書、土地建物登記
      謄本、建物所有權狀在卷可稽，並有附表四所列供貸放款
      項收取重利所用之物扣案可資佐證，是上開四位證人之證
      詞均屬可採。依此，被告丑○○與共犯辛○○、甲○○、
      丙○○、癸○○、子○○基於重利之犯意聯絡，自94年8
      月間某日起至94年9月底止，由丑○○提供資金，共同趁
      潘靖文等不特定人需款孔急之際，貸放款項予他人後，再
      向各借款人收取與原本顯不相當之重利共5筆（以對於被
      告較有利之次數認定）之事實（即犯罪事實欄六所載之重
      利犯行），已堪認定。另按刑法上之常業犯係以犯罪行為
      為生活之職業，恃之以維生，因之常業犯就其犯意而言，
      係以同一犯罪行為恃以維生之意思，反覆為之，具有同一
      不變犯意之連續性，就其犯罪行為客體內涵觀察，客觀上
      必須具有相當時間之連續性及可確定性，足以為生活之職
      業者，而非僅為偶發、短暫性，不足為生活之職業者，即
      足當之，至於犯罪當時有無其他職業、犯罪時間之長短或
      所得多寡，並不影響其為常業犯之認定。本件情形，被告
      丑○○與辛○○等人，於一段期間內，分工貸放款項予他
      人，並向借款人收取如附表三所示與原本顯不相當之重利
      達5筆，不斷以同種類之行為貸放款項予不特定之被害人
      ，再向被害人收取原本顯不相當之重利，被告丑○○與辛○○等人主觀上顯然具有不變犯意之連續性及可確定性，
      而非僅偶發、短暫之犯罪型態，足可認係反覆以同種類行
      為為目的之社會活動之職業性犯罪，甚且渠等之犯罪所得
      之重利每筆動輒萬元以上，顯然亦足以恃此犯罪為唯一之
      謀生職業，是被告丑○○與共犯辛○○、甲○○、癸○○
      、子○○、丙○○等人恃貸放款項收取重利為生，以之為
      常業之事實，亦堪認定。故被告丑○○空言否認常業重利
      之犯行，要屬事後卸責之詞，諉無足取。綜上所述，此部
      分事證已臻明確，被告丑○○之常業重利犯行堪予認定，
      應依法論科。
二、被告辛○○部分：
    訊據被告辛○○除否認「有向戊○○收取與原本顯不相當之
    重利，及以重利為常業」等情外，對於此部分之其餘重利犯
    罪事實均坦承不諱（見本案卷一第177頁、本案卷四第161頁
    ），核與前揭一所舉證人丙○○、甲○○之證詞及證人癸○○於本院審理時結證「辛○○是在經營高利貸」之情節（見
    本案卷三第154頁），均相符合。此外，復有收支表、明細
    表、戊○○所簽發之本票影本、土地房屋買賣契約書、授權
    書、土地建物登記謄本、建物所有權狀在卷可稽，並有附表
    四所列供貸放款項收取重利所用之物扣案可資佐證。依此，
    堪信被告辛○○上開自白確與事實相符。至於被告辛○○雖
    否認有向戊○○收取與原本顯不相當之重利，及以重利為常
    業之犯行，並辯稱「貸款予戊○○時，並未向戊○○收取利
    息，且自己另外在作帳款催收之工作，並非以貸款收取重利
    為業」云云，然查：被告辛○○於貸放款項予戊○○，已向
    戊○○收取如附表三編號3所列與原本顯不相當重利之事實
    ，業據證人戊○○於警詢時證述明確（參前揭一所舉證人戊○○之證詞），且被告辛○○於94年12月14日檢察官偵訊及
    本院94年9月29日訊問時亦曾自白「我承認常業重利部分，
    我是作催討放款的動作，金錢都是由丑○○支出，錢收回來
    都是交給丑○○，癸○○、甲○○、子○○、丙○○也都在
    做高利貸，我們會聚在一起，只是為了要從事重利的行為，
    我平常的收入來源主要靠收取重利維生，重利部份總共有5
    、6筆而已，我承認常業重利犯行。」等情綦詳（見宜蘭地
    檢署94年度偵字第2894號卷第366、367頁，本院94年度聲羈
    字第66號卷第25頁）。佐以被告辛○○與丑○○等人，於一
    段期間內，分工貸放款項予他人，並向借款人收取如附表三
    所示與原本顯不相當之重利達5筆，不斷以同種類之行為貸
    放款項予不特定之被害人，再向被害人收取與原本顯不相當
    之重利，被告辛○○與丑○○等人主觀上顯然具有不變犯意
    之連續性及可確定性，而非僅偶發、短暫之犯罪型態，足可
    認係反覆以同種類行為為目的之社會活動之職業性犯罪，甚
    且渠等之犯罪所得之重利每筆動輒萬元以上，顯然亦足以恃
    此犯罪為唯一之謀生職業。是被告辛○○於放款予戊○○時
    ，有向戊○○收取與原本顯不相當之重利，且係恃貸放款項
    收取重利為生，以之為常業等事實，均堪認定，被告辛○○
    事後翻異前詞，空言否認有向戊○○收取重利及以重利為常
    業之犯行，所辯顯屬卸責之詞，自不足採信。綜上所述，此
    部分事證已臻明確，被告辛○○之常業重利犯行堪予認定，
    應依法論科。
三、被告甲○○部分：
    訊據被告甲○○對於此部分犯罪事實坦承不諱（見本案卷一
    第36、162頁，本案卷四第163頁），核與前揭一、二所舉證
    人戊○○、丙○○、辛○○、癸○○之證詞相符，並有附表
    四所列供貸放款項收取重利所用之物扣案可資佐證。依此，
    堪信被告甲○○上開自白確與事實相符，此部分事證已臻明
    確，被告甲○○之常業重利犯行堪予認定，應依法論科。
四、被告癸○○部分：
    訊據被告癸○○對於此部分犯罪事實坦承不諱（見本案卷二
    第22、159頁本案卷四第165頁），核與證人前揭一所舉證人
    戊○○、丙○○、辛○○、甲○○之證詞相符，並有附表四
    三所列供貸放款項收取重利所用之物扣案可資佐證。依此，
    堪信被告癸○○上開自白確與事實相符，此部分事證已臻明
    確，被告癸○○之常業重利犯行堪予認定，應依法論科。
參、論罪科刑：
一、按95年7月1日修正生效施行之刑法第2條第1項規定「行為後
    法律有變更者，適用行為時之法律。但行為後之法律有利於
    行為人者，適用最有利於行為人之法律」，本件被告行為後
    ，刑法施行法第1條之1及刑法第171條、第302條、第354條
    、第33條、第28條、第47條、第51條、第64條、第65條業於
    95年7月1日修正生效施行，刑法第345條及罰金罰鍰提高標
    準條例第2條則自同日刪除，經查：
（一）修正前刑法第171條第1項、第302條第1項所規定之罰金本
      刑，依罰金罰鍰提高標準條例第1條前段、現行法規所定
      貨幣單位折算新臺幣條例第2條之規定，提高10倍後，均
      為銀元三千以下，換算為新臺幣後，均為新臺幣九千元以
      下。修正後刑法第171條第1項、第302條第1項所規定所規
      定之罰金本刑，依刑法施行法第1條之1之規定，變更其單
      位為新臺幣，並均提高三十倍後，均為新臺幣九千元以下
      。兩者適用結果並無不同。
（二）修正前刑法第354條所規定之罰金本刑，依罰金罰鍰提高
      標準條例第1條前段、現行法規所定貨幣單位折算新臺幣
      條例第2條之規定，提高10倍後為銀元五千元以下，換算
      為新臺幣後，為新臺幣一萬五千元以下。修正後同法條所
      規定之罰金本刑，依刑法施行法第1條之1之規定，變更其
      單位為新臺幣並提高三十倍後為新臺幣一萬五千元以下。
      兩者適用結果並無不同。
（三）修正前刑法第33條第5款規定罰金為銀元一元以上，換算
      為新臺幣後，為新臺幣三元以上。修正後同條款則規定「
      罰金：新臺幣一千元以上，以百元計算之。」。是比較新
      舊法之結果，新法並非較有利於被告。
（四）修正前刑法第28條規定「二人以上共同實施犯罪之行為者
      ，皆為正犯。」，修正後同法條則規定「二人以上共同實
      行犯罪之行為者，皆為正犯。」，依其修正理由所述，修
      正後之規定在於排除「陰謀共同正犯」、「預備共同正犯
      」，惟因本件數被告共同犯罪之部分，均不屬於上開「陰
      謀共同正犯」、「預備共同正犯」之範疇，不論新、舊法
      均應論以共同正犯，對被告並無較有利或較不利之情形。
（五）修正前刑法第47條係規定「受有期徒刑之執行完畢，或受
      無期徒刑或有期徒刑一部之執行而赦免後，五年以內再犯
      有期徒刑以上之罪者，為累犯，加重本刑至二分之一。」
      ，修正後刑法第47條第1項則規定「受徒刑之執行完畢，
      或一部之執行而赦免後，五年以內故意再犯有期徒刑以上
      之罪者，為累犯，加重本刑至二分之一。」，惟因本件被
      告甲○○係故意犯罪，不論新、舊法均應論以累犯，對被
      告並無較有利或較不利之情形。
（六）修正前刑法第51條規定「數罪併罰，分別宣告其罪之刑，
      依左列各款定其應執行者：一、宣告多數死刑者，執行其
      一。二、宣告之最重刑為死刑者，不執行他刑。但從刑不
      在此限。三、宣告多數無期徒刑者，執行其一。四、宣告
      之最重刑為無期徒刑者，不執行他刑。但罰金及從刑不在
      此限。五、宣告多數有期徒刑者，於各刑中之最長期以上
      ，各刑合併之刑期以下，定其刑期。但不得逾二十年。六
      、宣告多數拘役者，比照前款定其刑期。但不得逾四個月
      。七、宣告多數罰金者，於各刑中之最多額以上，各刑合
      併之金額以下，定其金額。八、宣告多數褫奪公權者，僅
      就其中最長期間執行之。九、宣告多數沒收者，併執行之
      。一○、依第五款至第九款所定之刑，併執行之。」，修
      正後同法條則規定「數罪併罰，分別宣告其罪之刑，依下
      列各款定其應執行者：一、宣告多數死刑者，執行其一。
      二、宣告之最重刑為死刑者，不執行他刑。但罰金及從刑
      不在此限。三、宣告多數無期徒刑者，執行其一。四、宣
      告之最重刑為無期徒刑者，不執行他刑。但罰金及從刑不
      在此限。五、宣告多數有期徒刑者，於各刑中之最長期以
      上，各刑合併之刑期以下，定其刑期。但不得逾三十年。
      六、宣告多數拘役者，比照前款定其刑期。但不得逾一百
      二十日。七、宣告多數罰金者，於各刑中之最多額以上，
      各刑合併之金額以下，定其金額。八、宣告多數褫奪公權
      者，僅就其中最長期間執行之。九、宣告多數沒收者，併
      執行之。十、依第五款至第九款所定之刑，併執行之。但
      應執行者為三年以上有期徒刑與拘役時，不執行拘役。」
      ，經比較新舊法之結果，新法並非較有利於被告。
（七）修正前刑法第64條規定「死刑不得加重。死刑減輕者，為
      無期徒刑，或為十五年以下十二年以上有期徒刑。」，修
      正後同法條則規定「死刑不得加重。死刑減輕者，為無期
      徒刑。」，是比較新舊法之結果，新法並非較有利於被告
      。
（八）修正前刑法第65條規定「無期徒刑不得加重。無期徒刑減
      輕者，為七年以上有期徒刑。」，修正後同法條則規定「
      無期徒刑不得加重。無期徒刑減輕者，為二十年以下十五
      年以上有期徒刑。」，是比較新舊法之結果，新法並非較
      有利於被告。
（九）本件被告所犯5次重利犯行，經檢察官以常業重利一罪起
      訴，若依刪除前刑法第345條常業重利罪之規定及罰金罰
      鍰提高標準條例第1條前段之規定，最高僅得量處被告有
      期徒刑五年，併科罰金銀元三萬元（即新臺幣九萬元）。
      若依95年7月1日生效施行之刑法規定，被告所犯各次重利
      犯行，應分論併罰，則依現行刑法施行法第1條之1、刑法
      第51條第5款、第7款及刑法第344條重利罪之規定，合併
      後最高可量處被告有期刑徒刑五年，併科罰金新臺幣十五
      萬元。是比較新舊法之結果，新法並非較有利於被告。
（十）綜合上開新舊法比較之結果，顯然新法並非較有利於被告
      ，依前揭刑法第2條第1項規定，本件即應適用行為時法即
      95年7月1日修正生效施行前之刑法規定，先予敘明。
二、就犯罪事實欄二所載之部分，核被告寅○○此部分所為，係
    犯95年7月1日修正生效施行前刑法第171條第1項之未指定犯
    人誣告罪。被告先後多次未指定犯人誣告之犯行，係基於將
    其所交付予周聖主之附表一所示14張支票掛失止付之單一犯
    意，於94年6月17至7月5日各支票發票期日屆至前之密切接
    近之時間行為，侵害同一之法益，各行為之獨立性極為薄弱
    ，依一般社會健全觀念，在時間差距上，難以強行分開，在
    刑法評價上，以視為數個舉動之接續施行，合為包括之一行
    為予以評價，較為合理，故屬接續犯，而為包括之一罪。又
    檢官移請併辦之部分（95年度偵字第545號），與已起訴之
    被告寅○○未指定犯人誣告犯行，屬於同一事實，為起訴效
    力所及，自應併予審理，附此敘明。
三、就犯罪事實欄三所載之部分，核被告寅○○、丑○○、辛○○、甲○○、癸○○、乙○○此部分所為，均係犯95年7月1
    日修正生效施行前刑法第302條第1項之私行拘禁罪。渠等就
    上開犯行，有犯意聯絡與行為分擔，均為共同正犯。又被告
    甲○○前因竊盜案件，經臺灣桃園地方法院以90年度壢簡字
    第1016號判決判處有期徒刑二月，如易科罰金，以銀元三百
    元折算一日確定，甫於91年8月7日易科罰金執行完畢之事實
    ，有卷附之臺灣高等法院被告前案紀錄表可資參照，其於有
    期徒刑之執行完畢後，五年以內再犯有期徒刑以上之本罪，
    為累犯，應依95年7月1日修正生效施行前刑法第47條之規定
    加重其刑。
四、就犯罪事實欄四所載之部分，核被告寅○○、丑○○、辛○○、甲○○、癸○○此部分所為，均係犯未修正之現行刑法
    第27 1條第1項之殺人罪。渠等就上開犯行，有犯意聯絡與
    行為分擔，均為共同正犯。又被告甲○○甫於91年8月7日執
    行有期徒刑完畢之事實，業經認定在前，其於有期徒刑之執
    行完畢後，五年以內再犯有期徒刑以上之本罪，為累犯，應
    依95年7月1日修正生效施行前刑法第47條之規定加重其刑，
    至於法定刑為死刑、無期徒刑之部分，依95年7月1日修正生
    效施行前刑法第64條第1項、第65條第1項之規定，不得加重
    其刑。
五、就犯罪事實欄五所載之部分，核被告丑○○、辛○○、甲○○、癸○○此部分所為，均係犯刑法第354條之毀損罪。渠
    等就上開犯行，有犯意聯絡與行為分擔，均為共同正犯。又
    被告甲○○甫於91年8月7日執行有期徒刑完畢之事實，業經
    認定在前，其於有期徒刑之執行完畢後，五年以內再犯有期
    徒刑以上之本罪，為累犯，應依95年7月1日修正生效施行前
    刑法第47條之規定加重其刑。
六、就犯罪事實欄六所載之部分，核被告丑○○、辛○○、甲○○、癸○○此部分所為，均係犯95年7月1日修正生效施行前
    刑法第345條之常業重利罪。渠等就上開犯行，有犯意聯絡
    與行為分擔，均為共同正犯。又被告甲○○甫於91年8月7日
    執行有期徒刑完畢之事實，業經認定在前，其於有期徒刑之
    執行完畢後，五年以內再犯有期徒刑以上之本罪，為累犯，
    應依95年7月1日修正生效施行前刑法第47條之規定加重其刑
    。
七、被告寅○○所犯上開誣告、私行拘禁、殺人三罪間；被告丑
    ○○、辛○○、甲○○、癸○○所犯上開私行拘禁、殺人、
    毀損、常業重利四罪間，犯意均各別、行為均互殊，均應予
    分論併罰。
八、爰審酌被告寅○○之素行、智識程度、犯罪之動機、目的、
    手段；僅因與周聖主間之債務糾紛，竟任意將所開出之支票
    謊報遺失，而接續誣告他人犯罪，復為解決債務糾紛及謊報
    票據遺失之後果，竟僱請他人強行押走周聖主加以拘禁，復
    於周聖主不妥協後，心生不滿而起殺意，遂夥同他人將周聖
    主殺害棄屍，行為手段兇殘，目無法紀，使周聖主之寶貴生
    命喪失，更對於周聖主家屬造成永不能磨滅之傷痛，且犯後
    迄今僅承認誣告犯行，猶飾詞否認私行拘禁、殺人之犯行，
    毫無悔意，且仍未賠償被害人家屬之損失，犯後態度不佳；
    被害人周聖主因此而喪失寶貴之生命，其家屬所承受之身心
    上傷害頗重等一切情狀，暨檢察官、被告、辯護人、告訴人
    對於科刑範圍所表示之意見後，就被告所犯之誣告、私行拘
    禁二罪，分別量處如主文第一項所示之有期徒刑；就殺人罪
    之部分，於審酌上述被告犯罪動機、行為手段、犯後態度、
    被害人及其家屬所受之傷害等情狀，認為縱量處有期徒刑之
    最高刑度，猶不足以償其罪責，故量處被告無期徒刑，且依
    從刑從屬於主刑之原則，併依95年7月1日修正生效施行前刑
    法第37條第1項之規定，宣告褫奪公權終身，另並依95年7月
    1日修正生效施行前刑法第51條第4款之規定，定其應執行之
    刑為無期徒刑，褫奪公權終身，以示懲儆。
九、爰審酌被告丑○○之素行、智識程度、犯罪之動機、目的、
    手段；不思以正當途逕賺取金錢，竟趁被害人急迫需錢之際
    ，連續放貸金錢以攫取重利，破壞正常之金融交易秩序，且
    為獲取金錢，於受僱為人處理債務糾紛時，竟夥同手下強行
    押走周聖主加以拘禁，復於周聖主不妥協後，為恐犯行曝光
    而起殺意，遂夥同他人將周聖主殺害棄屍，視周聖主之生命
    如草莽，事後更將周聖主之車輛推入海中毀損，行為手段兇
    殘，目無法紀，使周聖主之寶貴生命喪失，更對於周聖主家
    屬造成永不能磨滅之傷痛，且犯後迄今猶飾詞否認全部犯行
    ，毫無悔意，且仍未賠償被害人家屬之損失，犯後態度不佳
    ；被害人周聖主因此而喪失寶貴生命，其家屬所承受之身心
    上傷害頗重等一切情狀，暨檢察官、被告、辯護人、告訴人
    對於科刑範圍所表示之意見後，就被告所犯之私行拘禁、毀
    損、常業重利三罪，分別量處如主文第二項所示之有期徒刑
    ；就殺人罪之部分，於審酌上述被告犯罪動機、行為手段、
    犯後態度、被害人及其家屬所受之傷害等情狀，認為縱量處
    有期徒刑之最高刑度，猶不足以償其罪責，故量處被告無期
    徒刑，且依從刑從屬於主刑之原則，併依95年7月1日修正生
    效施行前刑法第37條第1項之規定，宣告褫奪公權終身，另
    並依95年7月1日修正生效施行前刑法第51條第4款之規定，
    定其應執行之刑為無期徒刑，褫奪公權終身，以示懲儆。
十、爰審酌被告辛○○之素行、智識程度、犯罪之動機、目的、
    手段；不思以正當途逕賺取金錢，竟趁被害人急迫需錢之際
    ，連續放貸金錢以攫取重利，破壞正常之金融交易秩序，且
    為獲取金錢，於受僱為人處理債務糾紛時，竟夥同手下強行
    押走周聖主加以拘禁，復於周聖主不妥協後，為恐犯行曝光
    而起殺意，遂夥同他人將周聖主殺害棄屍，視周聖主之生命
    如草莽，事後更將周聖主之車輛推入海中毀損，行為手段兇
    殘，目無法紀，使周聖主之寶貴生命喪失，更對於周聖主家
    屬造成永不能磨滅之傷痛，且犯後迄今今僅承認妨害自由、
    毀損、重利犯行，猶飾詞否認殺人犯行，且曲意迴護其餘共
    犯，毫無悔意，且仍未賠償被害人家屬之損失，犯後態度不
    佳；被害人周聖主因此而喪失寶貴生命，其家屬所承受之身
    心上傷害頗重等一切情狀，暨檢察官、被告、辯護人、告訴
    人對於科刑範圍所表示之意見後，就被告所犯之私行拘禁、
    毀損、常業重利三罪，分別量處如主文第三項所示之有期徒
    刑；就殺人罪之部分，於審酌上述被告犯罪動機、行為手段
    、犯後態度、被害人及其家屬所受之傷害等情狀，認為縱量
    處有期徒刑之最高刑度，猶不足以償其罪責，故量處被告無
    期徒刑，且依從刑從屬於主刑之原則，併依95年7月1日修正
    生效施行前刑法第37條第1項之規定，宣告褫奪公權終身，
    另並依95年7月1日修正生效施行前刑法第51條第4款之規定
    ，定其應執行之刑為無期徒刑，褫奪公權終身，以示懲儆。
十一、爰審酌被告甲○○前已有犯罪紀錄，甫執行有期徒刑完畢
      ，素行不佳、智識程度、犯罪之動機、目的、手段；不思
      以正當途逕賺取金錢，竟受老大辛○○之指示，趁被害人
      急迫需錢之際，連續放貸金錢以攫取重利，破壞正常之金
      融交易秩序，且為獲取金錢，於受僱為人處理債務糾紛時
      ，竟受老大辛○○之指示下手強行押走周聖主加以拘禁，
      復於周聖主不妥協後，為恐犯行曝光而起殺意，遂受老大
      辛○○、丑○○之指示一同將周聖主殺害棄屍，視周聖主
      之生命如草莽，事後更將周聖主之車輛推入海中毀損，行
      為手段兇殘，目無法紀，使周聖主之寶貴生命喪失，更對
      於周聖主家屬造成永不能磨滅之傷痛，且犯後迄今僅承認
      妨害自由、毀損、常業重利犯行，猶飾詞否認殺人犯行，
      曲意迴護其餘共犯，顯見其並無悔過之心，且仍未賠償被
      害人家屬之損失，犯後態度不佳；被害人周聖主因此而喪
      失寶貴生命，其家屬所承受之身心上傷害頗重等一切情狀
      ，暨檢察官、被告、辯護人、告訴人對於科刑範圍所表示
      之意見後，就被告所犯之私行拘禁、毀損、常業重利三罪
      ，分別量處如主文第四項所示之有期徒刑；就殺人罪之部
      分，於審酌上述被告犯罪動機、行為手段、犯後態度、被
      害人及其家屬所受之傷害等情狀，認為縱量處有期徒刑之
      最高刑度，猶不足以償其罪責，故量處被告無期徒刑，且
      依從刑從屬於主刑之原則，併依95年7月1日修正生效施行
      前刑法第37條第1項之規定，宣告褫奪公權終身，另並依
      95年7月1日修正生效施行前刑法第51條第4款之規定，定
      其應執行之刑為無期徒刑，褫奪公權終身，以示懲儆。
十二、爰審酌被告癸○○之素行、智識程度、犯罪之動機、目的
      、手段；不思以正當途逕賺取金錢，竟受老大辛○○之指
      示，趁被害人急迫需錢之際，連續放貸金錢以攫取重利，
      破壞正常之金融交易秩序，且為獲取金錢，於受僱為人處
      理債務糾紛時，竟受老大辛○○之指示下手強行押走周聖
      主加以拘禁，復於周聖主不妥協後，為恐犯行曝光而起殺
      意，遂受老大辛○○、丑○○之指示一同將周聖主殺害棄
      屍，視周聖主之生命如草莽，事後更將周聖主之車輛推入
      海中毀損，行為手段兇殘，目無法紀，使周聖主之寶貴生
      命喪失，更對於周聖主家屬造成永不能磨滅之傷痛，且犯
      後迄今僅承認妨害自由、毀損、常業重利犯行，猶飾詞否
      認殺人犯行，曲意迴護其餘共犯，顯見其並無悔過之心，
      且仍未賠償被害人家屬之損失，犯後態度不佳；被害人周
      聖主因此而喪失寶貴生命，其家屬所承受之身心上傷害頗
      重等一切情狀，暨檢察官、被告、辯護人、告訴人對於科
      刑範圍所表示之意見後，就被告所犯之私行拘禁、毀損、
      常業重利三罪，分別量處如主文第五項所示之有期徒刑；
      就殺人罪之部分，於審酌上述被告犯罪動機、行為手段、
      犯後態度、被害人及其家屬所受之傷害等情狀，認為縱量
      處有期徒刑之最高刑度，猶不足以償其罪責，故量處被告
      無期徒刑，且依從刑從屬於主刑之原則，併依95年7月1日
      修正生效施行前刑法第37條第1項之規定，宣告褫奪公權
      終身，另並依95年7月1日修正生效施行前刑法第51條第4
      款之規定，定其應執行之刑為無期徒刑，褫奪公權終身，
      以示懲儆。
十三、爰審酌被告乙○○之素行、智識程度、犯罪之動機、目的
      、手段；於受僱為人處理債務糾紛時，竟受老大辛○○之
      指示下手強行押走周聖主加以拘禁，任意剝奪他人行動自
      由，造成周聖主及其家屬之恐懼擔憂，目無法紀，犯後雖
      坦承犯行，惟尚未賠償被害人家屬之態度；被害人所受之
      損害等一切情狀，暨檢察官、被告、辯護人、告訴人對於
      科刑範圍所表示之意見後，量處如主文第六項所示之刑，
      以示懲儆。
十四、扣案如附表二編號1所示之改造手槍1支、未扣案如附表二
      編號2所示之手銬1副，係被告甲○○所有，供犯私行拘禁
      罪所用之物等情，業據其供明在卷，上開手銬雖未扣案，
      然無證據證明業已滅失，依從刑從屬於主刑之原則，上開
      改造手槍及手銬，均應依95年7月1日修正生效施行前刑法
      第38條第1項第2款規定，於被告寅○○、丑○○、辛○○
      、甲○○、癸○○、乙○○所犯私行拘禁罪下，宣告沒收
      之。另扣案如附表四所示之物，分屬被告辛○○、丙○○
      、甲○○所有，供犯常業重利罪所用之物等情，業據渠等
      供明在卷，均應依95年7月1日修正生效施行前刑法第38條
      第1項第2款規定，於被告丑○○、辛○○、甲○○、癸○○所犯常業重利罪下，宣告沒收之。又被告丑○○、辛○○、甲○○、癸○○部分，就上開附表二、四之應沒收物
      ，應併執行之。至於扣案如附表五所示之物，雖分屬被告
      寅○○、丑○○、辛○○、陳汶溢、丙○○、甲○○等人
      所有，然渠等均已否認該等物品係供犯罪所用，且本院亦
      無查無證據證明上開物品係屬供犯本罪所用、預備犯本罪
      所用、因犯本罪所得之物，且該等物品均非屬違禁物（刀
      械部分參見宜蘭地檢署94年度偵字第2894號卷第417頁所
      附宜蘭縣警察局警保民字第09400051435號函、槍械部分
      見宜蘭地檢署94年度偵字第3047號卷第109頁所附內政部
      警政署刑事警察局94年11月15日刑鑑字第0940154119號槍
      彈鑑定書），爰不另為沒收之宣告，附此敘明。
據上論斷，應依刑事訴訟法第299條第1項前段，現行刑法第2條
第1項前段、第271條第1項，95年7月1日修正生效施行前刑法第2
8條、第171條第1項、第302條第1項、第354條、第345條、第47
條、第37條第1項、第38條第1項第2款、第51條第4款、第9款，
罰金罰鍰提高標準條例第1條前段，判決如主文。
本案經檢察官陳嘉瑜到庭執行職務。
中    華    民    國    95    年    8    月     11    日
                  刑事第四庭審判長法  官  林惠玲
                                  法  官  郭淑珍
                                  法  官  劉家祥
以上正本證明與原本無異。
如不服本判決應於收受本判決後10日內向本院提出上訴書狀，其
未敘述上訴理由者，並得於提起上訴後10日內向本院補提理由書
狀(均須按他造當事人之人數附繕本)「切勿逕送上級法院」。
                                  書記官  邱淑秋
中    華    民    國    95    年    8     月    16    日
附錄本案論罪科刑法條全文：現行刑法第271條第1項，95年7月1
日修正生效施行前刑法第171條第1項、第302條第1項、第354條
、第345條。
現行刑法第271條第1項
殺人者，處死刑、無期徒刑或 10 年以上有期徒刑。
95年7月1日修正生效施行前刑法第171條第1項
未指定犯人，而向該管公務員誣告犯罪者，處 1 年以下有期徒刑
、拘役或3 百元以下罰金。
95年7月1日修正生效施行前刑法第302條第1項
私行拘禁或以其他非法方法，剝奪人之行動自由者，處5年以下
有期徒刑、拘役或3百元以下罰金。
95年7月1日修正生效施行前刑法第354條
毀棄、損壞前二條以外之他人之物或致令不堪用，足以生損害於
公眾或他人者，處2年以下有期徒刑、拘役或5百元以下罰金。
95年7月1日修正生效施行前刑法第345條
以犯前條之罪為常業者，處五年以下有期徒刑，得併科三千元以
下罰金。


司法院資訊處製作；財團法人民間司法改革基金會備份。
